臺灣高等法院高雄分院刑事判決　　　　 94年度上訴字第986號
上　訴　人　臺灣屏東地方法院檢察署檢察官
上　訴　人
即　被　告　己○○
選任辯護人　周中臣律師
　　　　　　黃錫耀律師
上　訴　人
即　被　告　戊○○
選任辯護人　葉武侯律師
　　　　　　許乃丹律師
上　訴　人
即　被　告　庚○○
選任辯護人　鄭國安律師
　　　　　　吳麗珠律師
　　　　　　蘇佰陞律師
上　訴　人
即　被　告　甲○○
選任辯護人　許乃丹律師
　　　　　　戴國石律師
上列上訴人因被告貪污治罪條例等案件，不服臺灣屏東地方法院
92年度訴822 號中華民國94年6 月17日第一審判決（起訴案號：
臺灣屏東地方法院檢察署92年度偵字第1338號、第1733號、第
1779號、第4391號） 提起上訴，本院判決如下：
    主  文
原判決關於甲○○、己○○、戊○○及庚○○關於賭博罪之部分
均撤銷。
甲○○連續公務員，對於非主管或監督之事務，明知違背法令，
利用職權機會、身分，圖自己不法之利益，因而獲得利益，處有
期徒刑陸年捌月，併科罰金新臺幣柒拾萬元，罰金如易服勞役，
以罰金總額與陸個月之日數比例折算。褫奪公權肆年。所得財物
新臺幣壹佰陸拾捌萬元，應予追繳沒收，如全部或一部無法追繳
時，以其財產抵償之。
己○○連續公務員，對於非主管或監督之事務，明知違背法令，
利用職權機會、身分，圖自己不法之利益，因而獲得利益，處有
期徒刑柒年陸月，併科罰金新臺幣壹佰萬元，罰金如易服勞役，
以罰金總額與陸個月之日數比例折算。褫奪公權肆年。所得財物
新臺幣貳佰柒拾伍萬元，應予追繳沒收，如全部或一部無法追繳
時，以其財產抵償之。如附表所示之物沒收。
戊○○連續公務員，對於非主管或監督之事務，明知違背法令，
利用職權機會、身分，圖自己不法之利益，因而獲得利益，處有
期徒刑陸年，併科罰金新臺幣陸拾萬元，罰金如易服勞役，以罰
金總額與陸個月之日數比例折算。褫奪公權參年。所得財物新臺
幣壹佰萬元，應予追繳沒收，如全部或一部無法追繳時，以其財
產抵償之。如附表所示之物沒收。
庚○○共同在公眾得出入之場所賭博財物，處罰金新臺幣參萬元
，罰金如易服勞役，以新臺幣壹仟元折算壹日，如附表所示之物
沒收。
其他上訴駁回。
    事  實
一、甲○○於民國90年5月間起任職屏東縣警察局枋寮分局刑事
    組組長（現職屏東縣警察局保防室調查員），主要職掌分局
    刑事組刑事小隊長、偵查員之考核、組（隊）內勤業務之分
    配、及刑事案件之偵辦為主要業務，為具有公務員身分之人
    ；屏東縣警察局有關取締賭博性電玩工作，係授權各分局自
    行規劃執行，各分局每月規劃轄區十大行業場所臨檢2次以
    上或由各分駐所、派出所所長自行編排勤務取締；甲○○因
    結識在屏東地區經營賭博性電動玩具之業者乙○○，乙○○
    自90年5月15日起，在屏東縣枋寮鄉○○路20號1樓之公眾得
    出入之場所經營「遠傳電子遊藝場」，擺設賭博性電動玩具
    供不特定之賭客前往打玩，並得以分數兌換現金，而從事賭
    博行為（現另案審理中）。乙○○知悉經營電玩店最好具備
    良好之人際關係，藉以處理公關事宜，並認為甲○○在其電
    玩店轄區擔任分局之刑事組長，屬於地方上有力人士，應予
    拉攏，希望能達到放鬆對其經營之電子遊藝場之查緝，或於
    警方查緝前能對其通風報訊，使其得以順利經營電子遊藝場
    ，乃於不詳時地向甲○○告知願每月給付甲○○公關費，而
    委請甲○○處理遠傳電子遊藝場電玩店之公關事務，甲○○
    於窺知乙○○有巴結之意及冀祈借重其警員職權能多予關照
    等原因後，明知公務員服務法規定公務員不得假借權力，以
    圖本身之利益，仍違背上開規定，利用其刑事組長之身分以
    及所擁有之權責，而對於非其主管、監督之事務（乙○○經
    營之遠傳電子遊藝場涉犯賭博犯罪，但非甲○○所承辦），
    起意圖謀個人不法利益之概括犯意，甲○○雖未與電玩業者
    互就任何具體職務行為或違背職務行為達成期約賄賂之合意
    ，然甲○○明知電玩業屬於警方臨檢查緝之重點行業，且電
    玩店之出入份子複雜容易滋生紛爭，一切應依法定程序處理
    ，而不應以刑事組長之身分私下介入處理，然竟為牟取不法
    利益，仍同意由其利用刑事組長之影響力而負責處理遠傳電
    子遊藝場所生之紛爭與對外之公關業務，以使該電玩店得以
    順遂經營，而自遠傳電子遊藝場開幕後不久之90年6月間起
    至92年2月5日止，連續在屏東縣枋寮鄉火車站附近及屏東縣
    屏東市○○路段之「屏東鵝肉城」等處，按月向乙○○收受
    新台幣（下同）7 萬元，以刑事組長之身分擔任該電玩店之
    公關，為該電玩店處理公關、擺平紛爭。前後甲○○就遠傳
    電子遊藝場之部分計圖得147 萬元之不法利益（共21個月，
    每月7 萬元，合計147 萬元）。
二、乙○○亦在屏東縣琉球鄉○○村○○路50之1 號經營「小琉
    球遊藝場」電玩店，該店內擺設賭博性電動玩具供不特定之
    賭客前往打玩，並得以分數兌換現金而有從事賭博行為。於
    90年6 月4 日乙○○轉讓該店給丁○○經營，並更名為「彼
    德堡遊藝場」。丁○○為求該遊藝場得以順遂經營，乃由乙○○告知需付出公關費委請某刑事組長處理公關事宜，丁○○乃同意每月付出3萬元之代價請某刑事組長擔任公關，而
    甲○○亦明知電玩店所生之紛爭均應依法定程序處理，不應
    以刑事組長之身分私下介入處理，然竟為牟取不法利益，雖
    彼德堡遊藝場非其所屬管轄區，但仍可憑其刑事組長之權勢
    為其處理公關事宜或擺平紛爭，乃承前開對於非主管、監督
    之事務，明知違背法令而圖不法利益之概括犯意，由乙○○
    與甲○○於不詳時地談妥，每月加給1萬元，甲○○亦擔任
    彼德堡遊藝場之公關，幫忙處理彼德堡遊藝場之紛爭與對外
    之公關事務，乙○○由丁○○每月給付之3萬元公關費中侵
    吞2 萬元，僅給付甲○○每月1萬元；故自90年6月間起至91
    年12 月間止，丁○○乃以「上鈊企業社」之名義，按月匯
    款3萬元至泛亞電子遊藝場（該遊藝場亦係乙○○所經營，
    如後述）會計丙○○設於臺灣銀行東港分行之綜合存款帳戶
    （帳號:00000 00 00000號），乙○○取出其中1萬元與前揭
    7萬元放入同一包裝袋，每月在屏東縣枋寮鄉火車站附近及
    屏東縣屏東市○○路段之「屏東鵝肉城」等處交付予甲○○
    ；丁○○嗣又將上揭遊藝場轉讓予廖述經經營，丁○○亦轉
    知廖述經每月須給付3萬元公關費給警方人員以處理公關事
    宜並使該電玩店得以順遂經營，故由廖述經循同一模式，於
    92 年1、2月按月各匯款3萬元至丙○○之前揭帳戶，乙○○
    亦僅將其中1萬元取出交予甲○○，甲○○總計以此法就彼
    德堡遊藝場之部分圖得不法利益共21萬元（共21個月，每月
    1 萬元，合計21萬元）。
三、己○○於89年12月至90年4月19日間任職屏東縣警察局『屏
    東』分局小隊長，90年4月19日起改任屏東縣警察局『東港
    』分局小隊長，其小隊長之職務係以偵辦刑事案件為主，範
    圍包涵毒品、槍械、重大刑案、專案臨檢、幫派流氓、婦幼
    業務，戊○○自89年5月25日起任職屏東縣警察局刑警隊偵
    查員，負責處理刑事偵查業務；緣乙○○自89年11月29日起
    ，在屏東縣東港鎮○○路157號1樓之公眾得出入之場所經營
    「泛亞電子遊戲場」，擺設賭博性電動玩具供不特定之賭客
    前往打玩，並得以分數兌換現金而從事賭博行為。乙○○亦
    認為應拉攏有力之警員，為其處理該電玩店所衍生之公關事
    務，乃於不詳時地向己○○告知願每月給付公關費用，委請
    己○○處理該電玩店之公關事務以及所生之紛爭，使該電玩
    店得以順遂經營，己○○知悉電玩店容易暗藏賭博行為，而
    電玩業係屬警方臨檢查緝之重點，於窺知乙○○有巴結之意
    及冀祈其利用職權多予關照之下，明知公務員服務法規定公
    務員不得假借權力，以圖本身之利益，仍違背上開規定，利
    用其刑事小隊長之身分、職權、影響力，而對於非其主管、
    監督之事務（乙○○經營之泛亞遊藝場涉犯賭博犯罪，但非
    己○○所承辦），起意圖謀私人不法利益，二人雖未互就任
    何具體職務行為或違背職務行為達成期約賄賂之合意，然己○○為牟取不法利益，仍同意以刑事小隊長警員之身分為其
    私下處理紛爭及公關業務，己○○於89年12月間起至90年4
    月間止，對於非主管、監督之事務，明知違背法令，利用渠
    具有刑事小隊長之警員身分、權限、機會，牟取不法利益之
    概括犯意，連續在屏東縣東港鎮○○路78號「泛亞電子遊藝
    場」辦公室內或其他不詳地點，按月向乙○○收受不法利益
    5萬元，前後計獲取不法利益25萬元（共5個月，每月5萬元
    ，合計25萬元）。
四、己○○承前開概括犯意，而戊○○亦基於對於非主管及監督
    事務而不法圖利之概括犯意，見乙○○在屏東縣東港鎮○○
    路157號1樓經營「泛亞電子遊藝場」以及在屏東縣枋寮鄉○○路20號1樓經營「遠傳電子遊藝場」均擺設賭博性電動玩
    具，竟各別連續基於公務員對於非主管、監督事務不法圖利
    之概括犯意（乙○○經營之泛亞、遠傳遊藝場涉犯賭博罪嫌
    ，但非己○○、戊○○所承辦）及共同常業賭博之犯意；泛
    亞電子遊藝場之部分均自89年12月起，由己○○參與2股，
    戊○○參與1 股，每股股金50萬元；遠傳電子遊藝場之部分
    則均自90年5 月間起，己○○參與2 股，戊○○參與0.5 股
    ，每股股金35萬元，（因當月之股利需於翌月結算始有獲得
    ，故泛亞電子遊藝場之部分在89年12月當月開始入股時應無
    獲利，而因該店於92年2 月14日被查獲，故92年2 月亦無獲
    利，總計泛亞電子遊藝場部份僅獲利25個月。而遠傳電子遊
    藝場算法亦同，自90年6 月開始有分股利，而92年2 月遭查
    獲未結算，故僅獲利20個月）。己○○、戊○○均自89年12
    月間起至92年2 月間止對於非主管及監督之事務（指泛亞及
    遠傳電子遊藝場之部分），明知公務員不得假借權力，以圖
    本身之利益，竟利用渠等具警察之身分、機會，插股賭博業
    者之經營，己○○、戊○○均基於常業賭博之共同犯意，並
    與該電玩店之股東、知情店員等人，以店內擺設之電子遊戲
    機具與不特定之賭客從事得以積分兌換金錢之賭博行為，己○○、戊○○並均恃以為營生，且不論電玩店之每月盈虧數
    目如何，2 人均按月取得固定股利，相當於不法之利得。己○○經由乙○○或會計丙○○交付，按月在屏東縣東港分局
    消防隊前及其他約定之不詳地點，收取10萬元之不法利益，
    前後合計獲得不法利益250 萬元（每月10萬元，共25個月，
    10萬元係包含遠傳、泛亞遊藝場之不法股利綜合計算）；戊○○經由乙○○交付，其插股泛亞、遠傳遊藝場按月獲得4
    萬元之不法利益，前後合計獲得不法利益100 萬元（每月4
    萬元，共25 個 月）。
五、庚○○明知乙○○在屏東縣東港鎮○○路157 號1 樓之公眾
    得出入之場所經營之「泛亞電子遊戲場」所擺設電子遊戲機
    臺，係有以合法經營電子遊戲場掩護非法之賭博行為，竟與
    乙○○、丙○○、石顯耀、林靖順等多位股東或知情店員基
    於普通賭博之共同犯意聯絡，庚○○自90年5月某日起，投
    資該電子遊藝場，每股股金50萬元，庚○○參與1股，而在
    泛亞電子遊藝場，以如附表所示之電子遊戲機與不特定顧客
    賭博財物，其賭博方法為由顧客依一比一之比例，以現金向
    店員兌換遊戲卡或代幣，再由店員依顧客交付之遊戲卡開分
    ，供客人作為籌碼，賭客每次如押中則依一定之賠率得分，
    若未押中則金錢歸店家所有賭畢再由賭客依電玩螢幕所示累
    積分數，以兌換現金或寄分，藉此與不特定顧客賭博財物。
    迄92年2月14日許，方為警當場查獲，並扣得如附表所示之
    賭博機具、寄分卡等物。
六、案經屏東縣警察局報請臺灣屏東地方法院檢察署檢察官指揮
    該局及法務部調查局南部機動組、內政部警政署保安警察第
    三總隊第二大隊偵查後起訴。
    理  由
甲、程序事項:
一、被告、辯護人認為扣案帳冊屬於丙○○、乙○○等人自己製
    作，為審判外之陳述，屬於傳聞，無證據能力等語。
I、按所謂「傳聞證據」之定義係指「審判外」所為之「陳述或
    所發生之敘述性動作」，而提出於法庭用來證明該敘述事項
    之真實性之證據，供述者對於有關體驗之事實，經由知覺、
    記憶、表現、敘述或敘述性動作等過程予以傳達，稱之為「
    供述證據」。此與「非供述證據」（非傳聞證據），即非透
    過人之意思活動予以傳達之證據，如物證、書證等不同。人
    之傳達、保存之正確度無法與物證、書證相比；判斷證據究
    屬傳聞證據或非傳聞證據，乃取決於該證據之證明旨趣或該
    證據與待證事實間之關係。換言之，以證明供述內容真實性
    之證據適用傳聞法則，惟相對地縱使屬於「代替供述之書面
    」或「間接之供述」，書面本身之存在或供述本身之存在即
    為待證事實時，此證據並不屬於傳聞證據（最高法院94年台
    上字第6076號判決參照）。
II、本件經搜扣之帳冊，屬書證性質，並非供述證據，應無傳聞
    法則之適用，且與本案具有關聯性，亦無非法搜索扣押而不
    法取得之情形，且又上開文書之製作名義人乙○○、丙○○
    等人並未曾供述該文書係遭偽造、變造或非其本人所製作，
    亦即該文書形式上為真正，則上開文書屬於書證性質，自無
    傳聞證據之問題，僅須法院依照刑事訴訟法第165條踐行向
    被告宣讀或告以要旨之程序，即得為本案之證據資料，該帳
    冊中，例如關於『東倉庫』5萬元、『枋倉庫」7萬元之記載
    （見帳冊記事本第272頁），固係丙○○或乙○○個人之記
    載，雖不得僅憑此單方之文書製作即認定已充足本案之待証
    事項（亦即甲○○等人確實有收取不法利益之圖利行為），
    然因該紀錄係與該遊藝場其他收支一起記錄，顯係會計平日
    所製作之紀錄文書，而非蓄意或單單紀錄『東倉庫』5萬元
    、『枋倉庫』7萬元，則該5萬元、7萬元之支出顯然屬於遊
    藝場平日之一般開支，更足認該『倉庫』5萬元或7萬元紀錄
    之花費與乙○○經營之遊藝場業務，必有其關連，而得為證
    明被告犯罪之補強証據，被告、辯護人稱帳冊無證據能力等
    語，應有誤會。
二、辯護人、被告認為本案之證人陳述未經具結，且屬於審判外
    之陳述，無證據能力等語（本院卷一第75、97頁）。
I、按證人丁○○、廖述經、乙○○、丙○○、鍾賢宗、李秀琴
    、鄭國安、石顯耀、蔡家進、林靖順等人於警詢、調查局詢
    問時，法律本無規定必須經過具結，是證人丁○○、丙○○
    等人於警詢、調查局之陳述縱未經具結，亦不影響其證言之
    證據能力。
II、至於上開證人除鄭國安、李秀琴於偵查中曾經具結外，其餘
    證人固未曾於偵查中訊問時經具結，然查，檢察官當時係以
    被告之身分分別訊問犯罪嫌疑人丁○○、廖述經、乙○○、
    石顯耀、丙○○、鍾賢宗、林靖順等人，有上開偵訊筆錄在
    卷，此與傳訊證人而未命具結之情形不同，足認檢察官並無
    蓄意逃避證人應命具結之法律規定之意思，且衡諸貪污罪係
    屬隱密性之犯罪，且嚴重影響公務員之職務與官箴，而證人
    有其不可代替性，上開證人在本案中與被告所涉犯之貪污罪
    之地位，屬於對向之關係，上開證人所為之供述並非屬於收
    賄或圖得不法利益之共犯之自白或其他不利共同正犯之陳述
    ，又其對於本案被告之不利之陳述，其供述如屬真實，雖不
    得作為被告有罪判決之「唯一證據」，但其供述仍得作為本
    案認定被告犯罪之證據，自有引用之必要性；再者，刑事訴
    訟法第158條之4規定：「除法律另有規定外，實施刑事訴訟
    程序之公務員因違背法定程序取得之證據，其有無證據能力
    之認定，應審酌人權保障及公共利益之均衡維護」，從而，
    實施刑事訴訟之公務員，因違背法定程序取得之證據，除法
    律另有特別規定外，法院應依個案情節，斟酌該等公務員違
    背法定程序之主觀意圖、侵害行為人之種類及其輕重、犯罪
    所生之危險或實害、禁止使用該證據對於抑制違法蒐證之效
    果，與如依法定程序有無發現該等證據之必然性及對行為人
    在訴訟上防禦不利益之程度等各種情況，予以綜合考量，求
    取人權保障及公共利益之衡平。倘認容許其作為認定事實所
    憑之證據，對人權之侵害不大，又合乎治安之要求及現實之
    需要，自得認其有證據能力；苟該違背法定程序之情節，顯
    已違反憲法對於基本人權之保障，且復逾越必要之手段，如
    不予以排除其證據能力，對於公共利益既無助益，又難以維
    護司法之公信力，應可認其不具證據能力（最高法院92年台
    上字第7364號判決意旨參照）。本件受訊問人丁○○、廖述
    經、乙○○、丙○○、鍾賢宗、石顯耀、林靖順等人於偵查
    中雖未曾具結以擔保其證詞之真實性，固有程序上之一點瑕
    疵，惟受訊問人丁○○、廖述經、乙○○、丙○○、鍾賢宗
    、石顯耀、林靖順等人對檢察官偵訊筆錄之內容並未主張受
    到不正訊問，且乙○○等人均聘有律師且於檢察官偵查中在
    場，或雖律師未能到場，但受訊問人仍向檢察官表示願意接
    受訊問，此見偵訊筆錄之記載即明；是以該證詞未經具結之
    瑕疵，對於被告在訴訟上防禦不利益之程度尚屬輕微，衡量
    本件案件之性質攸關警員職務之行使，影響公共利益重大，
    並基於人權保障及公共利益之衡平，應認上開偵訊筆錄並不
    因檢察官未命犯罪嫌疑人乙○○等人於指述甲○○等被告涉
    嫌貪污罪時具證人之身分，然未曾命具結，而受到影響，是
    被告、辯護人認該偵查筆錄未曾具結而不具有證據能力等語
    ，應有誤會。至於證人蔡家進（庚○○之弟）僅於警詢時到
    場陳述，其陳述自屬於審判外之陳述，又不合乎傳聞法則例
    外規定之情形，蔡家進警詢之審判外供述，自無證據能力。
III、至於上開證人於警詢、調查局詢問、以及偵查時之供述與原
　　審、本院審理時之供述有所不符之處（筆錄內容如後述），
    然上開證人於警員、調查員、檢察官製作筆錄時，尚未與其
    他被告或證人就彼此被詢問之內容充分討論，此時所為之陳
    述受到外力干擾、威嚇或利誘之可能性自然甚低，則上開證
    人之審判外所為之陳述，有關與法院開庭時供述不符之部分
    ，應較其等嗣於法院審理中所述為可信，復為證明本案被告
    犯罪事實存否所必要，依上揭刑事訴訟法第159條之2之規定
    ，自均得為證據。
Ⅳ、辯護人、被告雖以辯護意旨狀狀述: 乙○○於調查局之陳述
    ，係為求交保因而指認甲○○、戊○○等被告，且調查員對
    乙○○製作筆錄時，辯護人被以有串証之虞而曾被隔於訊問
    室外，僅能透過指認用之透明玻璃看見乙○○，但無法知悉
    乙○○當時之陳述，如乙○○受到不正訊問，則辯護人亦無
    從知悉而制止，故乙○○之調查筆錄無證據能力等語，然查
    ，乙○○如有受到強暴、脅迫之不正訊問，則辯護人並非無
    法從乙○○之外觀、動作、表情而得知，且證人乙○○於本
    院審理時主張受到調查員不正訊問之理由是: 當時在調查局
    做筆錄時受到壓力，因為調查員拿台南的某一電玩業者被判
    刑之判決書給他看，讓他了解跟他相同情形之人有被判罪，
    所以其心中受到強制等語，辯護人、被告因而主張乙○○調
    查局之筆錄係基於強暴脅迫之不正訊問而來，應無證據能力
    等語，然而；提醒犯罪嫌疑人其所為可能該當或成立何種犯
    罪，此種訊問方式並非係不正訊問，否則將導致製作筆錄之
    公務員告知犯罪嫌疑人其可能所犯之罪名後，嫌疑人則主張
    被公務員告知涉犯法條、罪名，竟係不正訊問之荒唐結果，
    故縱使調查員曾有限制辯護人在乙○○身邊聽聞乙○○供述
    之情事，參酌當時乙○○除以電玩業者身份受訊問外，其交
    付金錢給警員，仍涉嫌有貪污治罪條例之行賄罪或共犯圖利
    罪等等，均仍屬調查之初步階段；衡之人權保障、公共利益
    以及乙○○於提訊完畢返回由檢察官複訊時，當檢察官就調
    查局之筆錄內容再次詢問或提示乙○○，乙○○之辯護人仍
    可在場行使在場權，檢察官亦多有詢問辯護人有何意見表示
    ，此觀筆錄之記載即明，故於指認室外，隔個著玻璃窗觀看
    乙○○此舉對辯護人之偵查階段在場權而言，應無重大影響
    ，故被告、辯護人主張乙○○之辯護人被調查員隔離於指認
    室外，隔個著玻璃窗，使辯護人無法行使辯護人之權利，故
    乙○○之調查筆錄均無證據能力云云，實無可採。
Ⅴ、再者，法務部調查局南部地區機動工作組以95年7月6日調南
    機肅字第09500605400號函覆本院有關乙○○於南機組調查
    期間製作之詢問錄影帶，於90年間因地下室檔案室淹水遭浸
    泡毀損，無法提供（本院卷一第229頁），辯護人質疑其請
    求調閱錄影帶而無法取得，實過於巧合，故錄影過程顯有疑
    問等語，本院認其臆測調查員有隱匿證物，毫無憑據，況且
    乙○○不僅於調查局製作筆錄時指稱本案被告甲○○、己○○、戊○○等人有收取公關費或股利之行為，乙○○於檢察
    官訊問時，其供詞亦相同於調查局所為之陳述，故辯護人、
    被告所稱錄影帶泡水毀損，調查筆錄因而無證據能力等語，
    應有誤會。
Ⅵ、辯護人又稱乙○○92年9 月18日之調查局筆錄，其上有明顯
    塗改增、刪之處，此與筆錄必須完整不能有所塗改之要件不
    符，該筆錄既然有所瑕疵，即無證據能力等語，然按，筆錄
    應命受訊問人緊接其記載之末行簽名、蓋章或按指印，刑事
    訴訟法第41條第4 項定有明文，揆諸該法文之立法目的，乃
    在於筆錄正確性之擔保，為避免筆錄製作人故意或過失未依
    被訊問人之供述原意製作筆錄，因此，如由被訊問人於筆錄
    經受訊問完畢後，閱覽無訛再行簽名或捺指印，則因該訊問
    筆錄，業經其擔保正確性，是在法律上自得據以為裁判上判
    斷之依據。準此，辯護人所質疑92年9 月18日乙○○之調查
    筆錄有增刪云云，本院觀該筆錄其中在第6 頁第5 行處（乙○○筆錄外放第40頁）有刪除「7 萬元」之字句以及同行增
    加「彼得堡電子遊藝場」之字句，然乙○○均有在增刪處按
    捺指印，此觀筆錄之記載即明，乙○○並於閱覽筆錄完畢後
    ，於筆錄末頁簽名、按捺指印以作為筆錄正確性之擔保，是
    該筆錄自不因曾有增刪而影響其證據能力，且筆錄有所增刪
    亦可以得知調查員並無事先製作完筆錄而讓乙○○照讀或簽
    名之情事，筆錄有所增刪適正表達乙○○確實有閱覽筆錄，
    且增刪後之筆錄文義亦確實為乙○○之真意，辯護人認為筆
    錄有增刪，影響證據能力等語，實屬誤解。
乙、實體事項:
 A、《有罪部份》
壹、上訴人即被告甲○○（下稱被告）部分:
一、訊據被告甲○○固不否認其於90年5 月間任職屏東縣警察局
    枋寮分局刑事組組長，惟矢口否認有不法圖利按月向乙○○
    收取7萬元以及透過乙○○向丁○○、廖述經按月收取1萬元
    之圖利犯行，辯稱: 我和乙○○從來沒有金錢往來，我知道
    他有經營電子遊戲場，但不知道裡面有賭博性機具。我不認
    識丁○○、廖述經，與他們無金錢往來，也不知道丁○○在
    琉球經營電子遊戲場，我與乙○○只是普通朋友關係，有吃
    過飯，但沒有常常往來云云。
二、經查，前開事實欄所載被告甲○○擔任遠傳電子遊藝場、彼
    得堡電子遊藝場之公關，並向乙○○按月收取現金，圖得不
    法利益之事實，迭據證人乙○○於法務部調查局南部機動組
    （以下稱調查局）調查、警詢及檢察官偵查中分別供證: 「
    經營方式係客人來時，先以現金向現場小姐兌換遊戲卡或代
    幣，由現場小姐依客人交付的遊戲卡來開電玩台子的分數，
    事後客人再依所剩或所贏的積分在滿百分之倍數下，洗分來
    換取遊戲卡，客人再持遊戲卡兌換現金。遠傳電子遊藝場營
    業收支月報表是由會計丙○○記載，遠傳報表內記載「倉庫
    」7萬元係指遊藝場每月固定支出的交際費。遠傳電子遊藝
    場在開幕後隔月按月交付7萬元交際費用給甲○○。小琉球
    彼德堡電子遊藝場每月會以上鈊企業社名義匯3萬元到丙○○帳戶給我，作為該店公關打點使用。丙○○把遠傳電子遊
    藝場之7萬元及彼得堡遊藝場之3萬元放在信封給我，8萬元
    我都直接交給甲○○。交付地點一般在枋寮火車站前甲○○
    紅色福斯車內或我深藍色大發轎車內，偶而甲○○會到我屏
    東市經營的鵝肉店，我就把裝有8萬元之信封在甲○○車內
    交給他，直到92年2月14日我經營的電子遊藝場被查獲賭博
    後才沒有支付交際費。支付交際費的目的是請他們照顧我經
    營的遊藝場，以免被查緝。遠傳電子遊藝場不曾被取締，甲○○一般常情都知道我經營的電子遊藝場為不法賭博性電子
    遊藝場」等語（外放證物袋乙○○92年8月15日訊問筆錄15
    -20頁）。乙○○於92年9月18日調查時亦陳述: 「我曾在海
    產店介紹甲○○給丙○○、丁○○認識，並告訴丁○○小琉
    球之彼得堡電子遊藝場交給甲○○照顧。因枋寮遠傳電子遊
    藝場女計分員曾淑杏的先生與客人在店內打架，經理林靖順
    告訴我狀況後，我就撥打甲○○行動電話請他到枋寮派出所
    瞭解情形，後來甲○○沒有回報處理情形，我交給甲○○每
    月8萬元交際費就是要他照顧枋寮電子遊藝場及彼得堡電子
    遊藝場，所以枋寮遠傳電子遊藝場有事情，我都會請他幫忙
    （外放證物袋訊問筆錄38-40頁）。乙○○於92年11月12日
    調查中亦同樣陳稱: 「遠傳電子遊藝場於90年5月15日即開
    始對外營業，90年6月開始支付甲○○每月7萬元交際費，7
    萬元於當月5日左右交付。小琉球彼德堡電子遊藝場我是在
    90年6月5日轉讓給丁○○經營，同年月即交代丁○○匯款給
    我轉交給甲○○作為照顧該遊藝場使用，有時該月因寄、賣
    機台拆帳互相抵扣沒有匯款，由我這裡直接將他拆帳後應得
    款項直接作為其應匯款之公關費」（外放證物袋乙○○訊問
    筆錄第45-46頁）、「... 遠傳電子遊藝場係在開幕後隔月
    才按月交付7萬元交際費給枋寮分局刑事組組長甲○○, 另
    小琉球彼德堡電子遊藝場每月會以『上鈊企業社』名義匯款
    3萬元到丙○○在台灣銀行東港分行帳戶給我，作為該店公
    關費打點使用，交付方式係丙○○把遠傳電子遊藝場之7萬
    元及彼德堡遊藝場之3萬元放在同一信封內交給我處理，我
    一般會抽出2萬元當作酬勞，作為我替丁○○處理小琉球彼
    德堡遊藝場的事務費用，其餘信封內8萬元我都直接交給甲○○，直到92年2月14日, 我所經營的前述電子遊藝場被查
    獲賭博後，才沒有支付上述交際費。前述交際費支付的目的
    是請他們能照顧我所經營的遊藝場以免被查緝。我與丁○○
    、甲○○在哪家餐廳飲宴因事隔久遠已記不清楚，但那次飲
    宴我記得有介紹甲○○給丁○○認識，甲○○曾向我表示其
    有同學或朋友在小琉球任職，可以幫忙」等語（乙○○訊問
    筆錄外放卷第18頁），證人乙○○於偵查中亦均證同前述，
    前後供詞悉相一致；雖證人乙○○於原審、本院審理時均翻
    異前詞，改稱: 「我有說過店裡的賭博方式。我沒有交公關
    費給甲○○。因為客人吃藥來店裡鬧，我們幹部報案，店員
    就被帶到派出所去。我確實有跟甲○○對話要請甲○○處理
    客人與店員打架，後來甲○○沒回我電話，91年9月17日至
    91年9月19日之通訊監察譯文我確實有與甲○○電話連絡，
    記載「倉庫」之7萬元是我拿走，我怕被羈押才指認甲○○
    。我們幹部吃飯時候，先介紹丙○○與甲○○認識，後來才
    介紹丁○○與甲○○認識。介紹他們認識沒什麼目的。丁○○在小琉球經營彼德堡遊藝場，是我盤讓給他的」云云；然
    證人乙○○前於調查站調查時及檢察官偵查中已就被告甲○○有按月圖利收取金錢之情事指述歷歷，核與證人張惠英、
    丁○○等人於調查局、警詢、偵查時所陳述之情節互核相符
    （如後述），足證其言信而有徵，並非臨訟杜撰。況貪污罪
    之罪刑甚重，乙○○實無為邀停止羈押之寬典而設詞誣攀警
    員貪污之理。乙○○雖稱其係為求交保而於調查站調查中對
    被告甲○○為不實指證云云，然乙○○於調查站調查中指證
    被告甲○○涉嫌貪污罪後，仍遭檢察官聲請原審法院羈押獲
    准，嗣乙○○於原審羈押中再經調查員提訊時，仍一再指證
    被告甲○○有相同之收受金錢之行為，此有其調查站筆錄可
    憑，並為證人乙○○於原審審理時所承認，故若證人乙○○
    果係為求交保而對被告為嚴重不實之指述，則其於指述後仍
    遭羈押時，當知其指述警員之供詞與能否交保之間並無關聯
    ；是乙○○顯無理由於羈押中再對與其無深仇大恨之被告為
    相同內容之不實指證，故乙○○所稱其因為求交保，故於調
    查站調查時對被告甲○○為不實指證云云，顯無可信。又乙○○係電玩店之老闆，如其有支出金錢之必要，端無在帳冊
    中蓄意記載倉庫之必要，且每月均係固定之支出，顯然該倉
    庫之記載係為掩飾其某種隱密而怕人知曉之支出。且乙○○
    供稱有與甲○○電話聯繫，此亦有乙○○以00-000 0000 號
    電話撥打0000000000號電話與被告甲○○通聯之通訊紀錄（
    原審卷二第328-329頁）在卷可考，證人乙○○於原審審理
    時，經檢察官提示該通訊監查譯文後，乙○○亦坦認其確實
    有與甲○○有如上開內容之對話無誤（原審卷二第135頁）
    ，可見乙○○經營之遊藝場如有遇到紛爭，乙○○則立即請
    甲○○出面處理，是乙○○所稱甲○○為其電玩店擔任公關
    等語，應屬實情。
三、再查，證人即遊藝場會計丙○○於92年4月3日偵訊中供稱:
    「乙○○經營遠傳電子遊藝場，我負責會計工作，每個月約
    5日以前，公司開幹部會議時，乙○○會交代我用信封裝好
    一個3萬元一個2萬元的信封，另一個10萬元的信封袋交給乙○○，然後在帳冊上以「倉庫」帳名紀錄支出5萬元及7萬元
    之款項，（5萬元是東港泛亞電子遊藝場的公關費，如後述
    ），7萬元是枋寮遠傳電子遊藝場的公關費。交給乙○○10
    萬元，用於遠傳電子遊藝場公關費7萬元，3萬元是小琉球彼
    德堡電子遊藝場匯給我們作為公關費的，因為該遊藝場不是
    我們公司的，只是乙○○代他轉交，所以沒有紀錄在我們公
    司帳冊上」（外放證物袋丙○○訊問筆錄第34-35頁）。證
    人丙○○94年4月20日原審審理時亦証稱: 「我認識甲○○
    ，在枋寮一個路邊攤，乙○○介紹的，說這個是我朋友叫阿
    鋒，是我們遠傳電子遊戲場的公關。枋寮公關費開幕沒多久
    我交給乙○○，用信封袋裝，一個月8萬元或7萬元。是交10
    萬元，帳記7萬元，另3萬元是小琉球電子遊戲場匯過來的，
    也是公關費，記得是廖述經以個人名義匯的，泛亞、遠傳是
    賭博性的電子遊藝場，機台之分數可以換錢。公關費在帳冊
    上記載『倉庫』，是乙○○叫我這樣記載；遠傳、泛亞未曾
    被查獲過賭博犯罪。甲○○是遠傳電子遊藝場的公關是乙○○說的。3萬元是另一家小琉球的電子遊藝場匯過來的，也
    是公關費，是用個人名義匯的，彼德堡電子遊藝場匯過來的
    3萬元與7萬元放在一起，所以我認為也是公關費」等語（原
    審卷二第152-163頁）；對於遠傳遊藝場之公關費係交給甲○○此點，證人丙○○陳稱係聽聞乙○○之告知，其聽聞之
    內容雖無法直接充足證明遊藝場之公關費確實有交給甲○○
    此待証事項，亦即丙○○雖無法直接證明其所聽聞由乙○○
    轉知之事情必然屬實，且如以轉述聽聞而來之內容直接作為
    被告犯罪之憑據，亦有證據能力上之瑕疵；然由丙○○之證
    詞可知，乙○○經營之遊藝場確實有按月支出公關費，彼德
    堡遊藝場亦有按月匯款3萬元並交由乙○○處理，且遠傳電
    子遊藝場每月支出公關費7萬元，（泛亞遊藝場每月支出公
    關費5萬元，如後述）此點應可認定，此互核上開乙○○之
    調查、警詢、偵查之供詞以及扣案之帳冊以觀，足證乙○○
    經營之電子遊藝場，確有所謂「公關費」即交際費之按月支
    出，且為掩人耳目而在會計帳冊上記載「倉庫」字樣代之，
    應可認定。
四、又證人丁○○於調查站調查時所證:「我向乙○○頂讓電子
    遊藝場經營時，乙○○主動告訴我每月必須支付警方公關費
    用3萬元，以避免該遊藝場被查緝賭博犯行，經我同意後，
    乙○○就約1位刑事組長出來與我在東港地區飲宴，表示前
    述公關費係交給該名刑事組組長，由該名組長來照顧我經營
    的電子遊藝場，電子遊藝場開始經營後，我即依乙○○指示
    的帳戶按月匯款3萬元到臺灣銀行東港分行丙○○帳戶中給
    乙○○轉交給名刑事組組長。91年10月間我把我的股份全部
    轉讓給廖述經經營；但91年11月及12月的各3萬元仍以我所
    經營之上鈊企業社名義匯入前述丙○○帳戶中，92年1月則
    改由廖述經以個人名義匯入前述丙○○帳戶。」（丁○○、
    廖述經訊問筆錄卷第10-12頁）及於原審審理中所證: 「彼
    德堡電子遊藝場頂過來的時候，乙○○就跟我說要這筆錢，
    一個月要3萬元，用公司的上鈊企業社的名義匯，我轉店給
    廖述經之後, 我就叫他繼續匯。匯公關費的目的是請他處理
    黑、白兩道的事情。我請乙○○處理黑白兩道的事，這樣店
    裡比較不會有事等語，於偵查中亦供同上情（原審卷二第
    179- 180頁）。又查，證人廖述經於調查站調查中所證: 「
    小琉球彼德堡電子遊藝場每月匯入丙○○台灣銀行東港分行
    帳戶內3萬元係行賄員警包庇該遊藝場免被查緝賭博犯行的
    交際費。因丁○○告訴前述彼德堡電子遊藝場由乙○○來處
    理警方人員的公關事。彼德堡電子遊藝場開始經營時, 丁○○就開始按月匯3萬元警察公關費到丙○○台灣銀行東港分
    行帳號:000000000000 號帳戶內, 我91年10月間頂下經營後
    , 初由上鈊企業社繼續匯2個月，92年1月起改由我本人親自
    匯過去。」等語（丁○○、廖述經訊問筆錄卷第17、20頁）
    ，觀丁○○、廖述經之供述一致，均陳稱彼德堡電子遊藝場
    有支出公關費給警員，並由乙○○代為按月交付給警員；丁○○、廖述經對於其所經營之彼德堡遊藝場之公關費是否交
    給甲○○此點，雖均係聽聞乙○○之告知或交由乙○○自行
    處理，其聽聞之內容雖無法直接證明遊藝場之公關費確實有
    交給甲○○此待証事項，然由丁○○、廖述經之上開證詞可
    知，其2人經營之遊藝場確實有按月匯款3萬元並交由乙○○
    處理公關之情事，證人廖述經於原審審理時雖亦翻異前詞，
    否認其按月匯予證人丙○○3萬元性質係屬於交付警察之「
    公關費」，並改稱：「我付3萬元是因為丁○○叫我照付，
    我不知道3萬元要幹什麼，他們說那是修理電子遊戲機的費
    用」云云（原審卷二第182頁），此與其在調查站、偵查中
    所為之陳述不符，本院認為乙○○並非電子遊戲機具之維修
    廠商或人員，故證人廖述經所經營之電子遊戲機具若確有維
    修情事，應可逕行將維修款項給付予前來維修之廠商或人員
    ，而毋需以匯款予乙○○之迂迴方式輾轉交付；且電子機具
    之維修通常係依其故障程度及換裝零件之多寡、種類而收取
    費用，以按月給付定額「修理費」者，並不符合日常生活之
    經驗法則；是證人廖述經於原審審理中所為前開證詞，與常
    理有違，應係迴護被告甲○○之詞，不足採信。
三、綜上所述，足認乙○○確實有以『倉庫』之記載以掩人耳目
    ，而遠傳電子遊藝場每月固定支出公關費以及彼德堡遊藝場
    亦每月固定支出公關費，其中遠傳遊藝場每月支出之公關費
    為7萬元，彼德堡每月支出公關費3萬元（然乙○○僅轉交甲○○1萬元），且公關費係由乙○○交給被告甲○○，此外
    ，並有帳冊、臺灣銀行丙○○帳戶之綜合存款存摺在卷可資
    佐證（帳冊、股東名冊、台灣銀行東港分行存摺匯款資料見
    外放卷第8-14、17-21頁）。是證人乙○○所稱遠傳電子遊
    藝場每月交付7萬元公關費給甲○○；彼德堡遊藝場伊每月
    代為轉交1萬元公關費給甲○○等語，堪可採信。甲○○自
    90 年6月間起至92年2月5日止，就遠傳電子遊藝場之部分按
    月向乙○○收受7萬元，共計圖得147萬元之不法利益；以及
    自90年6月間起至92年2月5日止，甲○○就彼德堡遊藝場之
    部分按月收取1萬元，圖得不法利益共21萬元。
四、被告甲○○於本案行為時係屏東縣警察局枋寮分局之刑事組
    長，具公務員身分，而公務員服務法第6條規定：公務員不
    得假借權力，以圖本身之利益；被告甲○○身為枋寮分局之
    刑事組長，自無不知該規定之理，被告甲○○明知有該規定
    ，仍違反規定圖私人之利益，按月向電玩業者收取金錢，自
    係明知違背法令，利用職權及身分圖自己不法之利益因而獲
    利。而乙○○、丁○○等電玩業者均坦承其電玩店有經營賭
    博行為，而業者最害怕之事情即係警方強力取締查扣機台，
    使其投資泡湯，其次或應付來店茲事打架之客人、或應付不
    服氣輸錢而欲鬧事之客人、或應付前來索財之人（例如推銷
    便宜茶葉而要求高額價錢）等等，不一而足；故電玩業者希
    望拉攏警界有力人士，作其公關或護身符，最好能達到放鬆
    對於其經營之電子遊藝場之查緝，或者對於查緝動作事前通
    風報訊，使其得以順利經營電子遊藝場，此應為經營電玩業
    者之一般心態，被告甲○○以其擔任警員多年之經驗，亦不
    得諉為不知，而甲○○知悉乙○○、丁○○等人係遠傳、彼
    德堡遊藝場之實際負責人，而遊藝場因可能暗藏賭博犯罪而
    屬於警方重點臨檢、查緝之場所，然乙○○、丁○○等人有
    如何之賭博具體行為，於本案中，乙○○、丙○○等證人均
    僅稱其遊藝場之經營情形被告甲○○一般應會知悉等語，然
    並無證據可証被告甲○○「在其職務上」確然已知情遠傳電
    子遊藝場或彼德堡遊藝場有經營賭博行為，在並無積極之證
    據下，仍應認被告甲○○未於『職務上』確知上開電玩店有
    經營賭博之情事，被告甲○○縱然因其私人之社會交往知悉
    乙○○等人經營之電玩店有同時經營賭博行為，甲○○固可
    主動檢舉偵辦爭取業績，然究非被告甲○○於執行警員職務
    時知有犯罪嫌疑，故被告甲○○應無不得不告發之作為義務
    （刑事訴訟法第241條參照），被告甲○○之消極不為檢舉
    ，固有失當，然究難認為其未為檢舉並主動積極偵辦已屬刑
    事法上之違法甚至瀆職之行為。乙○○等人經營遊藝場涉犯
    賭博，充其量僅係被告甲○○之私人交往所知，而被告甲○○並未承辦乙○○等人涉嫌任何犯罪之具體偵查之案件，是
    乙○○等人有無賭博或其他犯行，當非屬被告甲○○職務上
    主管及監督之職責。乙○○與甲○○既係相互認識之朋友，
    此亦為被告甲○○所不否認，而乙○○等人經營之電玩店若
    能順利經營，乙○○等電玩業者將可獲得利益，則乙○○感
    於自己經營之事業敏感，容易遭警臨檢注意或遭不良份子恐
    嚇錢財等等，而甲○○之身分及其所擁有之職權對乙○○等
    電玩業者順利經營電玩事業有相當之影響力及助力，自當期
    望被告甲○○能多所關照，其為確保自己經營電玩業之利益
    ，自其所得中每月支付固定金額給甲○○，並由甲○○為其
    處理遊藝場之紛爭或公關事務（甚至在警方執行臨檢時給予
    事前提點或幫助等等，乙○○有此期待亦屬可能）應合常情
    。則被告甲○○對其非主管及監督之事務之不法圖利行為與
    乙○○、丁○○、廖述經等人之交付金錢之間，存有對價之
    關係，亦極明確。
五、至於證人乙○○於調查站調查時證稱: 「遠傳電子遊藝場組
    長黃文章曾因涉嫌竊盜之嫌犯供稱，在遠傳電子遊藝場店內
    賭博而被帶到枋寮派出所了解，我有打電話請甲○○前去關
    心了解，事後黃文章就沒事了。」等情（乙○○訊問筆錄卷
    第19頁）, 證人黃文章於原審審理中亦證稱: 「有被帶到枋
    寮派出所，但時間忘記了。有一個客人好像吸毒，打電玩贏
    錢，他說是我換給他錢，有一個警察但我不知道名字到我店
    裡叫我去指認，警察問我店裡有無換錢，我剛開始說沒有，
    後來承認，警察讓我打電話請經理過來，警察沒有給我作筆
    錄，我知道賭博電玩犯法，但我不知道為何可以走。」等語
    （原審卷二第170-17 1頁），證人鍾賢宗曾於91年8月21 日
    10時35分至91年8月22日14時45分間，以0000000號電話撥打
    石顯耀（遠傳電子遊藝場中班主任）之0000000000號電話，
    其間有如下對話: 「鍾賢宗: 『人客被抓進派出所，講身上
    裝的錢，講什麼是遠傳拿來給他們的，後來就叫『豬肉』（
    黃文章之綽號）過去這樣！我就說我馬上幫你叫經理,..。
    』; 石顯耀: 『應該沒代誌了』; 鍾賢宗: 『那已嘸代誌，
    派出所那個壓得下去啦。... 那個公關費又比東港還要高。
    』」（原審卷二第323-326頁），故公訴人遂認為被告有縱
    放人犯之嫌疑；然而，於警方之辦案技術層面而言，是否單
    憑某一證人指證曾在某電玩店兌換金錢，警員就必須立即查
    緝該電玩店或立即製作筆錄成案而移送檢察官處理？此當屬
    未必，蓋警員是否立即前往查緝、或埋伏觀察、或等待適當
    機會而聲請搜索票等等，承辦警員有其偵辦上之考量，故不
    能因警員未立即集合人馬前往查緝即認為警員有蓄意縱放犯
    人之嫌疑，更不能認警員有意或無意忽視此線索遂立即推論
    係出於甲○○之施壓或授意所致，併此說明。
六、綜上所述，被告甲○○有貪污圖利之不法犯罪，事證已臻明
    確，犯行堪以認定。
貳、上訴人即被告己○○（下稱被告）按月收取公關費之部分:
一、訊據被告己○○矢口否認有事實欄所載向乙○○收取公關費
    之犯行，辯稱: 我沒有跟乙○○收過任何公關費，且89年12
    月時，我還在屏東分局服務，到90年4月底才調到東港分局
    ，我不知道乙○○在經營賭博性電子遊戲場，我也沒有和乙○○或其會計有任何金錢往來云云。
二、經查，前開事實欄所載被告己○○擔任泛亞電子遊藝場之公
    關，並向乙○○按月收取5萬元圖得不法利益之事實，迭據
    證人乙○○於調查站調查、警詢及檢察官偵查中分別供證:
    「警方扣案之泛亞電子遊藝場營業收支月報表係由會計丙○○記載，泛亞電子遊藝場報表記載『倉庫』5萬元及係指該
    遊藝場每月固定支出的交際費。」（乙○○訊問筆錄卷第17
    頁）、「泛亞電子遊藝場開幕時，我曾親自交以白色信封包
    裝之5萬元現金給己○○購買茶葉、酒或禮盒，以作為遊藝
    場打點之公關交際使用，鄰居或管區等等，己○○將前述購
    買之物品送給何人我不清楚」等語（乙○○訊問筆錄卷第18
    頁）；證人乙○○於檢察官偵查時亦曾證稱: 「泛亞電子遊
    藝場剛開幕時，有給己○○5萬元去買酒和茶葉，我記得我
    親自交給己○○2、3次，另外有1、2次是由會計丙○○交給
    他，因為是我不在東港，我交待會計處理，... 當時我還不
    認識庚○○，庚○○是在開幕之後4、5個月後，我才把公關
    費交給他」（乙○○訊問筆錄卷第22頁），乙○○於調查站
    調查時復證稱: 「泛亞電子遊藝場開幕時，我曾親自交以白
    色信封包裝之5萬元現金給己○○購買茶葉、酒或禮盒，作
    為遊藝場打點之公關交際使用... 後來己○○向我表示庚○○對地方人士較熟，由庚○○來經手交際費，我即按庚○○
    指示，將5萬元之現金分裝在兩紙白色信封，各2萬元及3萬
    元... 」（乙○○訊問筆錄卷第18頁）等語；其先後供述一
    致，並無矛盾之處。亦核與證人丙○○於調查站中所稱:「
    泛亞電子遊藝場剛開幕時，乙○○在屏東縣東港鎮○○路78
    號辦公室附近有一家薑母鴨店內有介紹己○○給我認識，並
    稱他為『蔡小』，並說以後泛亞電子遊藝場公關都是由他負
    責，我都是將公關費交由乙○○。」（丙○○訊問筆錄卷第
    52 頁）、「泛亞電子遊藝場是89年12月開始經營，90年1月
    分起，警察公關費5萬元以信封袋包裝一包交由乙○○，庚○○接手後才將該筆警察公關費5萬元分裝成2包，分別3萬
    元及2萬元。東港泛亞電子遊藝場公關費最初係由己○○負
    責處理，91年初改由己○○介紹庚○○接手」等語（丙○○
    訊問筆錄卷第57頁）、「己○○替乙○○處理公關費，係乙○○本人告訴我的，庚○○接替己○○處理公關費之事亦是
    乙○○帶我到庚○○家中（位於泛亞電子遊藝場斜對面附近
    ），由己○○介紹庚○○給乙○○及我認識，並表示庚○○
    係要接替他處理公關費之事。之後我曾詢問乙○○何以己○○要找庚○○接替，乙○○告訴我己○○向他表示有人在注
    意他，所以才要變換公關費處理人... 」（丙○○訊問筆錄
    卷第30頁）等語，觀證人乙○○與丙○○所述之泛亞電子遊
    藝場公關費每月5萬元先交被告己○○收受，嗣後因己○○
    表示庚○○對地方人士較熟，故改由庚○○收受而己○○即
    不再介入收受等情，2人歷次供述互核大致相符，雖丙○○
    係聽聞乙○○轉述有關己○○按月收受5萬元公關費之事情
    ，其聽聞之內容應屬傳聞，亦即由丙○○之證詞並無法直接
    導出己○○有收受公關費之結論，然泛亞遊藝場按月固定支
    出5萬元而由乙○○負責打點有能力關照遊藝場之人士，此
    點由丙○○之供詞應可得証，且其供述與乙○○之供詞亦屬
    一致，互核扣案帳冊之記載、股東名冊、台灣銀行存摺匯款
    等資料，更屬相符，堪認乙○○經營泛亞電子遊藝場，亦如
    同經營遠傳電子遊藝場一樣，均有公關費或交際費之支出，
    且為掩人耳目，而在帳冊上記載「倉庫」字樣以代之，應可
    認定。
三、至於被告己○○圖利而獲取不法利益開始之時間，固有證人
    乙○○及丙○○之前開證詞可按，然其終止時間，證人乙○○證稱係泛亞電子遊藝場開幕4、5個月後（乙○○訊問筆錄
    卷第22頁）; 證人丙○○則稱係91年7、8月分間（丙○○訊
    問筆錄卷第58頁），兩者所供有所出入。然因本件按月給付
    金錢多由乙○○親自為之，證人丙○○則僅包裝金錢及將支
    出記入帳冊而已，故證人乙○○所記憶之起、迄時間，應較
    證人丙○○正確。且證人丙○○於原審審理中又結證稱:「
    公關費由己○○轉庚○○接手的時間，應該是90年間比較正
    確，我也不太確定」等語（原審卷二第156-157頁），益徵
    證人丙○○對於被告己○○收取不法利益之起迄時點，並非
    記憶非常鮮明，故丙○○於調查站中所言之日期，應有誤會
    。自以證人乙○○所稱: 泛亞電子遊藝場開幕4、5個月後（
    該電子遊藝場為89年12月開幕，五個月後適為90年4月），
    該遊藝場之公關費即不再支付予被告己○○等語，應屬可信
    ，本院因認被告己○○最後一次收取公關費不法利益之日期
    ，應係90年4月間。又證人乙○○於檢察官偵查時所證:「我
    記得我親自交給己○○2、3次，另外有1、2次係由會計丙○○交給他，因為我人不在東港，是我交待會計處理的」等語
    （乙○○訊問筆錄卷第22頁），雖亦與證人丙○○於調查站
    調查時所證: 「我都是將公關費交由乙○○，所以我都沒有
    交付給己○○本人。我僅有交付1次股利給己○○本人」等
    語（丙○○訊問筆錄卷第52頁），稍有不符，然不論為公關
    費或股利，僅是名稱上之差異，丙○○確然有受乙○○之指
    示交付金錢給己○○，而己○○有向乙○○經營之遊藝場方
    面取得金錢，此點應可確認。且本件案發距被告己○○收受
    所謂之公關費或股利已有2年餘，時隔日久。而被告己○○
    除收受上開所謂「公關費」外，另有自89年12月插股乙○○
    經營之電子遊藝場而按月收取「股利」（如後述）。因此丙○○若將交付「股利」或「公關費」之事相互混淆，亦有此
    可能；故證人乙○○、丙○○上開證詞之稍許歧異處，尚無
    礙證人證詞之真實性。
四、證人乙○○雖於原審、本院審理中翻異前詞，否認有按月給
    付金錢給己○○，並改稱: 「我沒有交錢給己○○，帳簿上
    記的『倉庫』5萬元是我自己做帳的帳款。」云云（原審卷
    二第131頁）。然上開電玩店之實際經營者為乙○○，而其
    他所謂之股東，觀扣案之股東名簿之記載，如林靖順、鍾賢
    宗、石顯耀等人，悉為其所僱用之店員，渠等成為電玩店股
    東，係因證人乙○○為鼓勵彼等努力工作而主動邀約入股，
    並由乙○○指定股份，林靖順等人亦非自始即繳交股金，而
    係陸續自薪水或獎金中扣除充作股金，故渠等對於電玩店實
    際經營情形，因其具有店員之身分，故並無置喙之餘地，即
    便乙○○多取部分盈餘，渠等亦無意見等情，已經證人林靖
    順、鍾賢宗、石顯耀分別於原審審理中結證明確，互核一致
    。證人乙○○於原審審理中亦結證稱: 「（審判長問: 你寫
    倉庫5、7萬元，股東不會過問？）股東應該不會有意見，就
    算是我自己拿去花，股東也不會有意見」等語，故該電玩店
    股東既不會追究電玩店之支出及所得分配狀況，則乙○○即
    無必要大費周章，在帳冊上將自己多取之金錢偽載為「倉庫
    」支出，證人乙○○嗣後翻異前詞所為之證詞，尚難採信。
    又乙○○前於調查站調查時及檢察官偵查中已就被告己○○
    索賄情事指述歷歷，核與證人張惠英於原審審理時所結證之
    情節大致相符，復有帳冊在卷可佐，又乙○○與被告己○○
    並無深仇大恨，而貪污罪刑甚重，故證人實無設詞誣攀之理
    。被告己○○雖辯稱其與證人乙○○未有金錢往來，亦不知
    證人乙○○所經營之電子遊戲場內有賭博性電子玩具云云；
    然證人乙○○已於調查站調查及檢察官偵查中就按月交付金
    錢給被告己○○之情節歷次供證明確，有如前述。證人乙○○、丙○○、黃文章、林靖順及鍾賢宗於原審審理中又均一
    致證稱乙○○所經營之泛亞電子遊藝場涉有賭博活動（原審
    卷第128、158、169、173、183頁）, 警方並於92年2月14日
    在泛亞電子遊藝場店內查獲賭博情事，且在泛亞電子遊藝場
    扣得如附表所示之電子遊藝機具，證人乙○○於調查站調查
    時陳述: 「一般經營電子遊藝場大部分都有從事賭博行為，
    以他們的身分「應該知道」我所經營的電子遊藝場有賭博行
    為。」等語（乙○○訊問筆錄卷第55頁）。而被告己○○於
    90 年1月至90年4月19日間，雖不在東港地區任職，然其曾
    於86 年5月7日至88年5月7日間任職屏東縣警察局東港分局
    小隊長，有屏東縣東港分局93年10月15日東警分人字第0930
    01 0753號函所附之人事資料表可參，己○○具有公務員身
    分，而公務員不得假借權力，以圖本身之利益，被告己○○
    知有該規定，仍違反規定圖私人之利益按月向電玩業者收取
    金錢，自係明知違背法令，利用職權及身分圖自己不法之利
    益。而乙○○經營電玩業，希望拉攏警界人士作其公關，使
    其得以順利經營電子遊藝場，此應為經營電玩業者之心態，
    被告己○○亦不得諉為不知，然因證人乙○○於調查站調查
    時係陳述: 「一般經營電子遊藝場大部分都有從事賭博行為
    ，以他們的身分「應該知道」我所經營的電子遊藝場有賭博
    行為。」等語（乙○○訊問筆錄卷第55頁），然其所稱之他
    們（指警員）「應該知道」云云，應屬證人之推測，而證人
    推測之詞並無訴訟上之證據價值。本件並無證據可証被告己○○「在其職務上」確然已知情泛亞電子遊藝場有經營賭博
    行為，在並無積極之證據下，仍應認被告己○○未於職務上
    確知上開電玩店有經營賭博之情事，己○○縱然因私人交往
    而得知乙○○有賭博之不法行為，亦非屬被告己○○職務上
    主管及監督之職責。乙○○等人經營電玩店，而期望己○○
    多所照顧電玩店，為其處理一切公關事宜或紛爭，因而按月
    交付金錢，被告己○○對其非主管及監督之事務之不法圖利
    行為與乙○○電玩業者之交付金錢之間，有對價之關係，亦
    極明確。又己○○身為警員而其所屬之轄區縱非一直涵蓋泛
    亞遊藝場，然其仍有一定之影響力，乙○○按月給付金錢以
    換取己○○為其處理電玩店之公關事務，亦屬合理，被告己○○有圖利之不法犯罪，事證已臻明確，犯行堪以認定。
參、己○○、戊○○插股經營賭博電玩貪污圖利之部分:
一、訊據上訴人即被告己○○、戊○○均矢口否認有插股賭博性
    電玩店及按月收取股利圖利之犯行，己○○辯稱:我沒有利
    用職權機會插股經營賭博性電玩業並按月分錢，89年12月時
    我還在屏東分局服務，到90年4月底才調到東港分局，我不
    知道乙○○經營之電子遊戲場有從事賭博行為云云。戊○○
    辯稱: 我有認識乙○○，也知道他在開電子遊戲場，但我沒
    有插股，也沒有從乙○○或他身邊的人拿過任何錢云云。
二、經查，前開事實欄所載被告己○○、戊○○插股經營泛亞、
    遠傳電子遊藝場，己○○固定向乙○○按月收取10萬元、戊○○亦按月向乙○○收取4 、5 萬元以圖得不法利益之事實
    ，迭據證人乙○○於調查站調查、警詢及檢察官偵查中分別
    陳稱: 「泛亞電子遊藝場股東有我、林靖順、鍾賢宗、石顯
    耀、丙○○、庚○○、戊○○、己○○。遠傳股東有我、嚴
    宥麗、陳進德、陳森永、戊○○、丙○○、己○○。己○○
    是在他擔任里港分局刑事組偵查員而認識，我知道己○○、
    戊○○是警察，我和戊○○、己○○一直係好友，所以在泛
    亞及遠傳電子遊藝場開始就邀他們2 人入股，己○○在泛亞
    、遠傳遊藝場各入2 股，戊○○在泛亞遊藝場入股1 股，在
    遠傳遊藝場入股0. 5股，泛亞遊藝場1 股股金50萬元，遠傳
    遊藝場每股股金35萬元。己○○是在上開2 家電子遊藝場開
    辦開始就加入股東，入股股金陸續以現金交付給我，每月收
    取股利要看店獲利情形，他們2 人股利均由我本人先聯絡他
    們在哪裡，我再拿給他們，我偶而因事情忙也會交代會計丙○○拿股利給己○○；警方查扣泛亞電子遊藝場與遠傳電子
    遊藝場收支日記簿中，第1 頁所記「蔡2 」「家1 」「櫻1
    」「順0.5 」「石富鐘0.5 」「英惠0.25」及「蔡2 」「櫻
    0. 5」「泳哥0.5 」「德0.25」「英0.25」「麗0.25」是我
    本人所記。是記載泛亞及遠傳電子遊藝場開辦時股東持股的
    紀錄。「蔡2」係指己○○2股，「家1」係指庚○○1股、「
    櫻1」是指戊○○1股、「順0.5」係指林靖順0.5股，「石富
    鐘0.5」是指石顯耀、楊永富、鍾賢宗共0.5股，「英惠0.25
    」係指丙○○0.25股《指泛亞電子遊藝場》；及「蔡2」是
    指己○○2股，「櫻0.5」是指戊○○0.5股，「泳哥0.5」是
    指陳森永0.5股，「德0.25」是指陳進德0.25股，「英0.25
    」是指丙○○0.25股，「麗0.25」是指嚴宥麗0.25股《指遠
    傳電子遊藝場》。營業月報表係由丙○○記載，己○○、庚○○及戊○○一般常情都知道我經營的電子遊藝場為不法賭
    博性電子遊藝場。己○○、庚○○及戊○○都是股東；己○○、戊○○都曾到我辦公室來找我了解經營狀況」、「己○○及戊○○在我開始經營東港泛亞、枋寮遠傳電子遊藝場就
    入股，東港泛亞是89年12月、枋寮遠傳是90年5月開始經營
    。己○○入股泛亞2股共100萬元及遠傳2股共70萬元；戊○○入股泛亞1股50萬元及遠傳0.5股17萬5千元；每月股利金
    以當月盈餘來計算股利，平均己○○每月可分得股利金10萬
    元，戊○○可分得4、5萬元不等。己○○及戊○○有時是我
    邀他們或他們主動到辦公室了解他們所入股的電子遊藝場營
    運狀況；以他們的身份（指己○○、戊○○）應該知道我所
    經營的電子遊藝場有賭博行為」（乙○○訊問筆錄外放卷第
    2-5、16 - 20頁）。「己○○及戊○○是否曾看過泛亞及遠
    傳電子遊藝場帳冊，因事過已久我不敢確定，但他們曾與我
    討論他們所投資電子遊藝場為何會有透支之現象」等語（原
    審卷一第211- 212頁），其歷次供述大致相符，均直指己○○、戊○○有插股經營遠傳與泛亞電子遊藝場，且關心每月
    營運情形以及每月「固定」領取股金；核與證人丙○○於調
    查站所稱: 「我有見過己○○及戊○○去泛亞電子遊藝場辦
    公室，己○○是事先與乙○○約好再過去的。戊○○及己○○到泛亞是去看帳冊及了解店內經營情形，有時還會說為什
    麼店裡生意做的不好，而人家做的很好的抱怨的話」等語（
    丙○○訊問筆錄外放卷第10-11頁）、「戊○○、己○○均
    係乙○○介紹我認識的，己○○到泛亞電子遊藝場辦公室時
    也會向我詢問該店生意如何，每月5日前結算上個月營收時
    ，我將收入減去開支後的盈餘交給乙○○，由乙○○在辦公
    室或家中分配各股東股利，其將各股東應得之股利裝在白色
    信封袋內，信封上乙○○會註記各股東簡稱，己○○書寫「
    蔡」，戊○○則書寫「和」或「英」「櫻」（戊○○之妻為
    邱秀英）我已無印象，但我確定己○○係書寫「蔡」，因乙○○曾有一次將己○○的股利叫我拿給他，己○○約我在東
    港分局旁的消防隊交付股利，己○○從消防隊辦公室出來從
    我手上拿走前述股利，股利要視當月營收而定，每股每月最
    高曾因販售機台而達10萬元，平日最少每股也有約4、5萬元
    股利」等語（原審卷二第155- 162頁）、「兩本收支日記簿
    內乙○○本人有紀錄分股情形，據我本人所看到他所紀錄分
    股的情形是這樣，東港收支日記簿首頁紀錄『蔡2』的為己○○入股紀錄... 另外枋寮收支日記簿首頁紀錄『蔡2』是
    為己○○的股份紀錄」等語（外放證物袋丙○○訊問筆錄11
    頁）並有該帳冊、股東名單附卷可考，證人丙○○前開所供
    有關被告己○○關心電玩店之營收且每月均有收取現金等情
    節，與乙○○所述大致相符；至於證人丙○○雖亦曾供稱:
    乙○○跟我說他們二人《指己○○、戊○○》有入股，情形
    我不清楚。」（原審卷二第153頁），以及證人林靖順於調
    查站調查及原審審理時所證: 「公司每月初四或初五召開幹
    部會議時乙○○有告訴大家，蔡大哥（己○○）、阿和（戊○○）為泛亞、遠傳電子遊藝場股東，我說入股是我聽說的
    ，我是聽我們裡面的員工說的。」（林靖順訊問筆錄卷外放
    第22頁、原審卷二第175頁）云云，故辯護人因而稱：丙○○、林靖順聽聞而來之說法係傳聞而無證據價值，己○○、
    戊○○應無入股云云，然查，林靖順聽聞他人而來之說法雖
    屬傳聞而無證據價值，然而丙○○係曾受乙○○之指示，親
    自在東港分局旁的消防隊交付股利給己○○，而己○○從消
    防隊辦公室出來拿錢等情節，已據證人丙○○陳述明確，如
    前所述，顯見丙○○曾親自交付金錢給己○○，故證人丙○○稱「是聽聞乙○○說己○○、戊○○有入股」云云，應係
    欲表示自己對此案件不甚清楚，欲撇清與本案之關係且迴護
    己○○與戊○○之說法，丙○○稱自己係聽聞乙○○而來云
    云，應不足信。再者，證人乙○○、丙○○、黃文章、林靖
    順及鍾賢宗於原審審理中均證稱: 乙○○所經營之泛亞、遠
    傳電子遊藝場有賭博活動等語（原審卷第12 8、158、169、
    173、183頁），而警方確實於92年2月14日在乙○○經營之
    電玩店內查獲賭博，且在泛亞電子遊藝場扣得如附表所示之
    電子遊藝機具等物，其擺設賭博電玩規模非小。參以被告己○○、戊○○既有出資經營電玩店，則其應不可能不知情該
    電玩店實際可以機台累積之分數來兌換金錢，且其多次前往
    上開店內走動關心營業情形，更每月收取一定之股利（即紅
    利），故被告己○○、戊○○辯稱: 與乙○○認識，但無金
    錢往來，不知乙○○經營之遊藝場暗藏賭博犯罪，未投資入
    股遊藝場云云，均為卸責之詞，非可採信。
三、綜上所述，被告己○○、戊○○既有投資賭博性電子遊藝場
    ，且不論遊藝場之盈虧，每月均固定收取股利（即紅利），
    其2 人長期均有此收入，顯均有以此為營生之常業賭博之犯
    意，又固定收取紅利此顯與一般正常投資經營生意不同，蓋
    正常投資認股作為股東均係按盈虧計算紅利，而上開遊藝場
    並非每月固定均生意良好收入豐厚，此由證人丙○○所證稱
    「己○○有時還會說為什麼店裡生意做的不好，而人家做的
    很好的抱怨的話」等語，足認該電玩店並非完全賺錢，而其
    竟然可以無論投資之事業有無虧損或收入減少時，均可分得
    固定之紅利，顯與一般經營生意之常理有違。雖乙○○稱係
    股利每月平均10萬元（指己○○）與4 、5 萬元（指戊○○
    ）；而所謂之「平均」，依其字面之解釋應指各月有點小差
    異，但大抵每月平均10萬元及4 、5 萬元之譜；因本院亦查
    無乙○○在己○○、戊○○之插股期間，每月實際給付該二
    人之金額之精確數字，故本院亦僅能認定己○○按月收取10
    萬元，而戊○○按月收取4 萬元《採對戊○○有利之計算，
    故不認定其按月收取5 萬元》；乙○○之所以願意每月固定
    給予己○○股利10萬元、戊○○股利4 萬元，而對其餘之股
    東，例如店內之員工鍾賢宗、林靖順等等，則均無此種優待
    ，顯係因己○○、戊○○具有警員之特殊身分與職務所致，
    己○○、戊○○對於經營遊藝場生意竟可以按月固定收取股
    利，遇有淡月（即收入少）甚或虧損時，每月之股利收入悉
    不受影響，己○○、戊○○當知是因其具有警員之身分與職
    權以致有此特殊待遇所致，故己○○、戊○○利用身分、職
    權所圖之利益顯非單純之生意營收所取得之紅利或股利可比
    。被告己○○、戊○○均為公務員，對於公務員不得假借權
    力，以圖本身之利益自無不知之理，仍違反規定圖私人之利
    益，按月向電玩業者收取固定股利，自係明知違背法令，利
    用職權及身分圖自己不法之利益且因而獲利。而己○○、戊○○因有參與該電玩店之經營，顯見其均知悉該店有從事賭
    博行為，然其知悉並非係基於「其職務上」之知悉，而係基
    於私人關係而知悉，己○○、戊○○既非於執行警員職務時
    知有犯罪嫌疑，故其應無告發之職務上之作為義務，且依卷
    內證據又無被告己○○、戊○○有承辦遠傳電子遊藝場或泛
    亞電子遊藝場之任何犯罪之具體偵查案件，故上開電子遊藝
    場同時經營賭博行為，對己○○、戊○○而言，應非屬己○○、戊○○職務上主管及監督之職責範圍，綜上所述，被告
    己○○、戊○○應有對其非主管及監督之事務之不法圖利行
    為，且該圖利行為係出自於乙○○按月給付固定紅利，亦極
    明確。
四、證人乙○○雖於原審、本院審理中否認己○○、戊○○曾投
    資其所經營之泛亞及遠傳電子遊藝場，並改稱: 「籌備時候
    我有邀他們（指己○○及戊○○），但他們從來都沒入股，
    我招募股東時所寫的股東名冊其上所載之姓名並不是真正的
    股東，是我想邀他們加入而自己先寫的名單而已，另外一份
    列有罰款分攤的股東名冊，其上沒有己○○、戊○○應分攤
    罰款的名冊，那才是真正的股東名冊。」云云（原審卷二第
    129頁、本院卷三第14-16頁）。然而，乙○○如果於招募股
    東時遭被邀人即己○○、戊○○之拒絕加入，則其理應丟掉
    其原所規劃欲邀募之股東人選，其竟保留下來，已不合常情
    ，且乙○○於調查局、偵查時歷次陳述均未提到上開對己○○、戊○○有利之說法，且更直指己○○、戊○○有插股遊
    藝場電玩店且固定領取股利等情，並與證人丙○○於調查局
    、偵查中之陳述以及扣案之帳冊資料互核相符，堪認乙○○
    於原審、本院審理所證，應係迴護己○○、戊○○之說詞而
    不足信，再觀乙○○於本院之證述:列有罰款分攤的股東名
    冊，其上沒有己○○、戊○○應分攤罰款的名冊，那才是真
    正的股東名冊等語，更足以說明己○○、戊○○確然係按月
    收取乙○○給予之股利而不需分擔其餘股東（例如入股之員
    工）之任何罰款或本身遭到罰款，其二人之地位不同於一般
    股東，更足以證明其二人有圖得不法之利益，又證人乙○○
    與被告己○○、戊○○等人並無深仇大恨，而公務員投資賭
    博行業圖得不法利益之罪刑非輕，證人乙○○經營數家電子
    遊藝場，且暗藏賭博行為，則其實無設詞誣攀己○○、戊○○並從此與警員結怨之必要。
五、有關戊○○究係入股泛亞遊藝場、遠傳遊藝場多少股份、每
    月收取多少股利，證人乙○○於調查局多次陳述之證詞稍有
    出入；乙○○於92年7月26日調查筆錄中陳稱: 戊○○在泛
    亞、遠傳各入1股，每月看店獲利情形收取股利，多的時候
    是2 、3萬元（外放證物袋乙○○訊問筆錄第4頁）；然乙○○於92年8月15日調查筆錄中則陳稱；戊○○在泛亞入股1股
    、在遠傳入股0.5股，每月看店獲利情形，多的時候每月可
    領到4、5萬元等語（外放證物袋乙○○訊問筆錄第16頁）；
    戊○○就遠傳遊藝場係入股1股或入股0.5股？乙○○之證詞
    並不相符，然觀扣案泛亞電子遊藝場與遠傳電子遊藝場收支
    日記簿之記載，泛亞遊藝場部份，乙○○稱「櫻1」是指戊○○1 股；遠傳遊藝場部份，乙○○稱「櫻0.5」是指戊○○0.5股，扣案帳冊之紀錄與乙○○95年8月15日之供述相符
    。再者乙○○於92年11月24日調查筆錄中亦陳稱；戊○○入
    股泛亞1股50萬元及遠傳0.5股17萬5千元；每月股利金以當
    月盈餘來計算股利，戊○○可分得新台幣4、5萬元等語。（
    放證物袋乙○○訊問筆錄54-56頁），本院乃認定戊○○在
    泛亞電子遊藝場入股1股、遠傳電子遊藝場入股0.5股，且每
    月可領到4萬元股利，併此說明。又按，92年8月15日乙○○
    訊問筆錄中陳稱: 「櫻1」是指戊○○的太太1股，其實是戊○○1 股，因為他太太後面名字是櫻，我和戊○○的太太很
    熟，所以只有寫他的名字，其他「櫻0.5」也是同樣的意思
    ，然乙○○於本院審理時則改稱「櫻」是指自己云云，然如
    果「櫻」是指乙○○自己，則乙○○為遊藝場之實際負責人
    ，其顯無必要故弄玄虛而用代號「櫻」來表示自己，是其於
    本院所述，仍屬迴護戊○○之詞，不足採信。綜上所論，被
    告己○○、戊○○投資賭博性電子遊藝場以圖得不法利益，
    犯罪事證已臻明確，其犯行均堪認定。
肆、上訴人即被告庚○○（下稱被告）賭博罪之部分:
一、訊據被告庚○○矢口否認有從事賭博行為，或辯稱: 「我沒
    有加入泛亞遊藝場作股東，我介紹我弟弟蔡家進加入，我弟
    弟在90年年底在博愛街143 號住處拿錢給乙○○，總共交50
    萬元，是投資兩股，由我與乙○○講好後，再由我弟弟出資
    。泛亞電子遊藝場的投資自90年底開始，股利是按月分，股
    利金額不定，有多有少，都由我接手後再轉交給我弟弟。股
    利最多分到5 、6 萬元，少時也有3 、4 萬元，我鼓勵我弟
    弟，借錢給我弟弟做投資。」云云（92年偵字第1338號卷第
    3 、5 、11-13 、100-101 頁）；或辯稱「我並不知道泛亞
    電子遊戲場有賭博行為，我以為只是一般的電玩店，我本來
    想讓我弟弟當股東，但他沒錢，我就出錢插股，只有進去過
    2 次，我在90年底投資泛亞電子遊藝場，我只承認入股，不
    承認常業賭博之犯行」云云。（原審卷一第95-97 頁、本院
    卷一第73頁）。
二、經查:
(1)、上開被告庚○○插股投資乙○○經營之泛亞電子遊戲場一情
    ，已據證人乙○○、丙○○先後於調查站調查、檢察官偵查
    、原審中證述明確，（乙○○訊問筆錄卷第2 、5 、9 、17
    、20、22、54、55頁、丙○○訊問筆錄卷第9 、20、30頁、
     原審卷二第133 、166 頁），復有卷附股東名單及警方於9
    2 年2 月14日在泛亞電子遊藝場查獲賭博時，所扣案如附表
    所示之賭具等供憑。
(2)、被告庚○○初辯稱是鼓勵其弟弟蔡家進投資，蔡家進沒錢，
    其因而借錢給蔡家進投資泛亞電子遊藝場云云，然查，蔡家
    進如果無錢可做投資，而由庚○○出資，則出資經營電玩店
    者顯為被告庚○○而非蔡家進甚明，故庚○○辯稱是蔡家進
    投資云云，並不可採；庚○○又辯稱其係自90年底才開始投
    資泛亞電子遊藝場且否認知曉該店內有從事賭博活動云云。
    然證人乙○○已於調查站調查中證稱: 「... 當時我還不認
    識庚○○，庚○○是在店開幕4 、5 個月後才轉手把公關費
    交給他，因為庚○○要求要加入股東。」（乙○○訊問筆錄
    卷第22頁），核與證人丙○○於調查站調查中所證: 「庚○○接替己○○公關事務時有加入泛亞電子遊藝場股東」一語
    （丙○○訊問筆錄卷第30頁）相符，故被告庚○○入股泛亞
    電子遊藝場之時間應係90年5 月間，其所稱係自90年底才投
    資入股云云，應非正確。再者，證人乙○○、丙○○、黃文
    章、林靖順及鍾賢宗於原審審理中均已證稱乙○○所經營之
    泛亞電子遊藝場涉有賭博活動（原審卷第128 、158 、169
    、173 、183 頁），已如前述，而警方並於92年2 月14日在
    該泛亞電子遊藝場店內查獲賭博事證，並扣得如附表所示之
    賭具，可見該店確有從事賭博犯罪。被告庚○○既身為股東
    之一，且入股泛亞電玩店之時間，自90年5 月間起至92年2
    月14日被查獲時止，時間之久，其入股金又高達50萬元，若
    謂對所營事業之性質均不知情，亦顯不符常情，是其辯稱不
    知乙○○經營賭博性電子遊藝場云云，為卸責之詞，毫不可
    採，泛亞遊藝場擺設電子遊戲機具，並供不特定公眾得以出
    入，並有店員鍾賢宗、石顯耀等人負責該電子遊戲機具之開
    分、洗分、兌換現金，丙○○並紀錄營收擔任會計工作情形
    ，該遊藝場顯具有一定之規模，被告庚○○辯稱僅有進去過
    2 次云云，然其焉能以僅進去過2 次而諉為不知，堪認被告
    庚○○與泛亞遊藝場之其餘店員、股東有共同在該泛亞電子
    遊藝場之公眾得出入之場所賭博財物之事實。綜上所論，此
    部分事證亦臻明確，被告庚○○賭博犯行，堪以認定。
伍、法律適用之比較及論罪科刑與改判之理由：
一、按被告行為後，刑法業於94年2 月2 日修正公布，於95年7
    月1 日生效施行，關於新舊法之比較適用，自應依刑法第2
    條第1 項「按行為後法律有變更者，適用行為時之法律，但
    行為後之法律有利於行為人者，適用最有利於行為人之法律
    」之規定，依「從舊從輕」原則而為比較；且比較時應就罪
    刑有關之共犯、未遂犯、想像競合犯、牽連犯、連續犯、結
    合犯，以及累犯加重、自首減輕暨其他法定加減原因（如身
    分加減）與加減例等一切情形，綜其全部罪刑之結果而為比
    較。爰先就本件新、舊法比較結果論述如下：
1、 被告甲○○、己○○、戊○○行為後，貪污治罪條例於95年
    5 月5 日修正，查該次修正僅就第2 條、第8 條、第20條作
    出修正，除第2 條部分，與本案有相關外，其餘部分，則與
    本件之論罪科刑無涉。又原刑法第10條第2 項規定：「稱公
    務員者，謂依法令從事公務之人員。」已於94年1 月7 日公
    布修正為：「稱公務員者，謂下列人員：一依法令服務於國
    家、地方自治團體所屬機關而具有法定職務權限，以及其他
    依法令從事於公共事務，而具有法定職務權限者。二、‧‧
    ‧‧」並於95年7 月1 日起施行，是刑法上公務員之定義在
    新法施行後，已較前為嚴格，犯罪構成要件已有變更；而貪
    污治罪條例第2 條前段原規定：「依據法令從事公務之人員
    ，犯本條例之罪者，依本條例處斷」，亦於95年5 月5 日修
    正為「公務員犯本條例之罪者，依本條例處斷。」於同年7
    月1 日施行，以配合前述刑法關於公務員定義之修正，即採
    與刑法相同之公務員定義，比較新、舊法，以修正後之規定
    有利於被告，應依修正後之貪污治罪條例之規定為本件被告
    吳彥峰、己○○、戊○○法律之適用。又按貪污治罪條例於
    90 年11 月7 日修正前第6 條第1 項第5 款規定「有下列行
    為之一者，處5 年以上有期徒刑，得併科新台幣3 千萬元以
    下罰金：四、對於主管或監督之事務，直接或間接圖私人不
    法之利益者。」；修正後第6 條第1 項第5 款規定「有下列
    行為之一者，處5 年以上有期徒刑，得併科新臺幣3 千萬元
    以下罰金：四、對於主管或監督之事務，明知違背法令，直
    接或間接圖自己或其他私人不法利益，因而獲得利益者。」
    已將貪污治罪條例第6 條第1 項第5 款圖利罪之構成要件改
    為須明知違背法令、圖自己或私人不法利益、且獲得利益即
    結果犯。然因被告甲○○、己○○、戊○○之連續圖利行為
    均延續至貪污治罪條例第6 條第1 項第5 款圖利罪之構成要
    件修正後，自無比較適用之問題，應逕行適用修正後貪污治
    罪條例第6 條第1 項第5 款圖利罪之規定。
2、 被告等行為後，刑法第56條關於連續犯之規定，業於94年1
    月7 日修正通過刪除，並於95年7 月1 日施行。此刪除雖非
    犯罪構成要件之變更，但顯已影響行為人刑罰之法律效果，
    自屬法律有變更，依新刑法第2 條第1 項規定，比較新、舊
    法適用結果，數行為依新法規定原則上應予併罰，惟依舊法
    連續犯規定，得以一罪論或從一重處斷，是以仍應適用較有
    利於被告等之行為時法律，即舊法關於連續犯之規定。
3、 刑法刪除連續犯之規定時，亦同時刪除牽連犯之規定，被告
    己○○、戊○○所犯上開公務員圖利、賭博罪間，如依新法
    規定，應數罪併罰，經比較後，以舊法有利於被告，自應適
    用行為時法。
4、 再者，刑法上開修正，亦同時刪除廢止第267 條之常業賭博
    罪，賭博犯行，如依新法規定，庚○○應依刑法第266條第1
    項之罪處斷，經比較後，以新法有利被告庚○○，賭博罪部
    份自應適用新法。又因刑法第56條連續犯之規定業已刪除，
    前已敘明，然從事賭博者，屬多次反覆實行之犯罪類型，具
    犯罪之依賴性而為常習犯，從賭博行為人自始基於概括性之
    主觀犯意與客觀行為加以觀察，社會通念應認屬包括一罪為
    恰當，並收限縮數罪併罰範圍之效（刑法第56條修正理由第
    4點參照）。而入股經營賭博性電玩之行為，在性質上具有
    反覆性，且係基於概括性之犯意，在密切接近之一定時間及
    空間內反覆從事賭博性之電動玩具業，於行為概念上，應認
    為包括的一罪，無連續犯或併合論罪可言（最高法院95年度
    台上字第1079號判決意旨參照），故普通賭博罪部分，應認
    僅犯有一罪。
5、 有關罰金易服勞役之部分，因被告犯罪時刑法第42條第2項
    前段規定：「易服勞役以1 元以上3 元以下折算1 日。」而
    被告行為時易服勞役之折算標準，業據修正前罰金罰鍰提高
    標準條例第2 條前段規定，就其原定數額提高為100 倍折算
    1 日，則本件被告行為時之易服勞役折算標準，應以銀元
    300 元折算1 日。惟95年7 月1 日修正公布施行之刑法第42
    條第3 項前段規定：「易服勞役以新台幣1,000 元、2, 000
    元或3, 000元折算1 日。」比較修正前後易服勞役之折算標
    準，以修正後之規定，較有利於被告等，則應依刑法第2 條
    第1 項但書規定，適用修正後之刑法第42條第3 項前段規定
    ，定其易服勞役之折算標準。至於甲○○、戊○○、己○○
    三人，因新法第42條第3 項但書「以罰金總額與一年之日數
    比例折算」較不利於被告甲○○、戊○○、己○○，故該三
    人罰金易服勞役部分仍適用舊法。
6、 就共同正犯之修正而言，又所謂行為後法律有變更者，應包
    括犯罪構成要件或法定刑之變更而言。必行為時與行為後之
    法律均有處罰之規定，始有刑法第2 條第1 項之適用，95年
    7 月1 日施行之刑法第28條已有變更（非單純文字之更改）
    ，共犯之法律既有變更，應依新刑法第2條 第1 項比較適用
    ，比較結果對賭博罪之共犯並無有利或不利之情形，應依新
    刑法第2 條第1 項前段規定，就共犯賭博罪之部分適用行為
    時第28條共犯之法律規定（最高法院96年台上字第1037號判
    決參照，但最高法院95年第8 次刑事庭會議有相反意見）。
7 、被告行為後，刑法施行法第1 條之1 亦已於95年6 月14日增
    訂公布，於95年6 月16日生效施行，該條規定：「中華民國
    94年1 月7 日刑法修正施行後，刑法分則編所定罰金之貨幣
    單位為新臺幣。94年1 月7 日刑法修正時，刑法分則編未修
    正之條文定有罰金者，自94年1 月7 日刑法修正施行後，就
    其所定數額提高為30倍。但72年6 月26日至94年1 月7 日新
    增或修正之條文，就其數額提高為3 倍。」，查刑法第266
    條第1 項前段為72年6 月25日以前即已制訂生效、72年6 月
    26日至94年1 月7 日均未曾修正、且條文中定有罰金規定之
    條文，於95年7 月1 日即94年1 月7日刑法修正施行後，固
    應依刑法施行法第1 之1 條規定，改以新臺幣計算罰金數額
    ，且提高罰金數額至30倍，則刑法第266 條第1 項所定罰金
    刑之最高額為新台幣30,000元；然被告行為時，依刑法第26
    6 條第1 項、罰金罰鍰提高標準條例第1 條、現行法規所定
    貨幣單位折算新臺幣條例第2 條規定，罰金數額則係以銀元
   （ 以新臺幣元之3 倍折算）計算、提高為2 倍至10倍，則刑
    法第266 條第1 項所定罰金刑之最高額亦為新台幣30,000元
    。況倘於個案中宣告罰金刑時，依修正前刑法第33條第5 款
    規定，罰金最低額可為銀元1 元（即新臺幣3 元），然依修
    正後刑法第33條第5 款規定，罰金最低額則為新臺幣1,000
    元，此種行為後法律有變更之情形，比較結果，新法並未比
    較有利於被告。
8、 綜上所述，本件被告庚○○所涉犯之常業賭博罪於新法修正
    施行後業已刪除，再經與賭博罪罰金刑、易服勞役、牽連犯
    等規定綜合比較新舊法之結果，以修正後刑法刪除常業賭博
    罪之規定，對被告庚○○論罪科刑之影響最鉅，且較有利於
    被告，是以本件庚○○之部分應整體適用新法之規定。至於
    本件被告己○○、戊○○所涉犯之常業賭博罪於新法修正施
    行後業已刪除，再經與賭博罪罰金刑、易服勞役、牽連犯、
    連續犯等規定綜合比較新舊法之結果，應必須整體適用而不
    可切割適用，而修正後刪除連續犯、牽連犯之規定對己○○
    、戊○○而言，如適用新法，則結果甚為不利，故整體適用
    結果，刑法雖刪除常業賭博罪之規定，對被告己○○、戊○○之論罪科刑而言，仍應整體適用舊刑法之規定對己○○、
    戊○○較為有利，故賭博罪部份，己○○、戊○○均係適用
    刑法第267 條之罪，與庚○○之適用條文不同。
二、按貪污治罪條例第4 條第1 項第5 款之「對於違背職務之行
    為收受賄賂之罪」，係以行為人有職務上之權限，對於違背
    職務之行為收受賄賂，圖使行賄人達到其目的為構成要件，
    所謂違背職務，係指依其職務範圍內，應為而不為，不應為
    而為者而言。被告甲○○、己○○為具有刑事組長、刑事小
    隊長之警員身分，雖按月收取電玩業者給付之公關費用，但
    並無證據足以證明其2人與乙○○等電玩業者互相間，就任
    何具體警員之職務行為或違背職務之行為已達成行求、期約
    或收取賄賂之合意，縱然丙○○等人曾陳稱: 遊藝場未曾被
    警方取締過等語，且屏東縣警察局枋寮分局94年4月1日枋警
    行字第0940000874號函檢送90年至92年2月轄區臨檢紀錄記
    載遠傳電子遊藝場未曾被取締賭博（原審卷三第5-133頁）
    以及屏東縣警察局東港分局94年4月13日東警分刑字第09400
    03 061號函檢送89年至92年1月轄區臨檢紀錄表示曾臨檢泛
    亞電子遊藝場，但未取締過賭博（原審卷四第1-221 頁）；
    然以甲○○、己○○之身分、職權而言，當亦無可能得以命
    令或要求屏東縣警察局或遠傳、泛亞、彼德堡等電子遊藝場
    轄區之各分局或派出所、分駐所等均不對上開電玩店進行臨
    檢或取締工作，故上開電玩店縱有未曾受到取締之情事，亦
    尚難認係出於甲○○、己○○之違背職務之行為所致；再者
    ，一般電玩業者自係希望收受公關費之警員能對其經營之電
    玩店放鬆查緝或通風報信或為其擺平一切糾紛，如停車、吵
    雜、打架、黑道鬧場等等，交付公關費用之對價究竟涵蓋多
    大之範圍，此點乙○○、丁○○等電玩業者於本案中均無說
    明，其等均僅稱「交付公關費，處理黑白兩道，這樣店裡比
    較不會有事」、「交給己○○請他照顧店裡的人，包含鄰居
    、管區等等，買酒、禮盒、茶葉，但不知他送給誰」等語；
    本案中證人雖指明甲○○、己○○有收受公關費用，但既無
    指述該二人曾就收受公關費或交際費之前後，有做了哪些違
    背職務或與其職務有關之行為或曾答允不臨檢取締或查緝前
    先通報業者等等，既無證據證明甲○○、己○○已有與電玩
    業者乙○○等人就放鬆查緝或通風報信等等之違背職務行為
    或其他未違背職務之行為已達成合意；故難認其2人收取公
    關費用已該當於公務員對於違背職務或未違背職務行為之對
    價；收取公關費用固屬事實，但既查無其2人有以違背或未
    違背職務之行為作為對價，故尚難認其2人已有該當於貪污
    治罪條例之收取賄賂罪。而因電玩店之出入份子複雜容易生
    糾紛，如有糾紛理應依法定程序處理，而不應以刑事組長或
    刑事小隊長之身分私下介入處理，然乙○○曾於原審及本院
    審理中均陳稱：遠傳遊藝場有店員曾淑杏有家暴案件，其先
    生來店裡鬧，與客人打架，其有打電話給甲○○請其幫忙處
    理，該家暴案後來沒有報案，但甲○○沒有給他回電等語，
    顯然對於遊藝場發生之打架事件，乙○○自然就請甲○○出
    面處理，再由乙○○曾經陳稱: 請甲○○買酒、禮盒、茶葉
    送鄰居等語，自然是因電玩店容易吵雜影響鄰居安寧，為防
    鄰居抱怨甚至報警處理，其始有送禮之必要，而送禮之事亦
    由甲○○處理，足認電玩業者交付金錢之目的係為利用己○○、甲○○之身分職權等影響力以使該電玩店得以順遂經營
    ，而己○○、甲○○既非於執行警員職務時知該電玩店有犯
    罪嫌疑，又無證據可認己○○、戊○○有承辦遠傳或泛亞等
    電子遊藝場之任何犯罪之具體偵查案件，故上開遊藝場同時
    經營賭博行為，對己○○、甲○○而言，應非屬其職務上主
    管及監督之職責範圍。
三、按公務員服務法第6 條規定：公務員不得假借權利，以圖本
    身或他人之利益。被告甲○○、己○○、戊○○均係公務員
    ，明知上述法令之規定，竟不思公正執法，反而利用身分、
    機會，為圖自己之不法利益而助長賭博犯罪，並以收取公關
    費、插股分紅之方式，獲取利益，核渠等所為，均係犯貪污
    治罪條例第6 條第1 項第5 款之對於非其主管及監督之事務
    ，明知違背法令，利用職權機會及身分，而圖私人之不法利
    益，因而獲取利益罪。被告己○○、戊○○入股泛亞、遠傳
    電子遊藝場之賭博性電玩店，亦犯修正前之刑法第267條之
    常業賭博罪，被告己○○、戊○○假借職務上之權力，犯前
    述賭博罪，應依刑法第134 條之規定，加重其刑。公訴人認
    為己○○自90年5 月起與庚○○有共犯違背職務之收賄罪云
    云，其論點無非係以己○○為掩人耳目，而自該時起，委由
    庚○○出面替其收取公關費，並以丙○○、乙○○於調查局
    調查及檢察官偵查中證稱: 己○○因自覺有人可能注意到他
    ，且庚○○人脈較廣，故介紹庚○○給其認識而改由庚○○
    收受該筆「公關費」等語為憑據，然此部分自始為己○○所
    否認，縱乙○○、丙○○之上開陳述屬實，而己○○確有介
    紹人脈較廣之庚○○給乙○○認識之舉，然乙○○是否接受
    此人選，乙○○當有其自主之判斷，不能因己○○曾有介紹
    人脈較廣之庚○○給乙○○認識即表示己○○有繼續收取公
    關費且與庚○○有共犯貪污罪之可言，之前負責公關業務之
    人並無需就之後接續為該工作之人之行為共同負責；亦無證
    據證明庚○○是為掩人耳目而出面幫己○○收取公關費，己○○此部份之罪嫌不足，本應為無罪之諭知，然公訴人認此
    部份與前開起訴論罪部份屬於裁判上一罪關係，爰不另為無
    罪之諭知。公訴人又認戊○○每月向乙○○收取股利金額4
    、5 萬元左右，故以4 萬5 千元為計算標準，認為戊○○圖
    利之金額為112 萬5 千元云云，然本院以最有利於戊○○之
    計算方式，認以每月收取4 萬元股利較可採而認定其圖利金
    額為100 萬元，超過之部分即12萬5 千元無法證明戊○○有
    圖得該部份之利益，該部分罪嫌不足，本應為無罪之諭知，
    然公訴人認該部份與前開起訴論罪部份屬於裁判上一罪關係
    ，亦不另為無罪之諭知。被告庚○○入股泛亞電子遊藝場賭
    博性電玩店，所為係犯修正後之刑法第266 條第1 項前段之
    普通賭博罪。庚○○、己○○、戊○○與乙○○等泛亞電子
    遊藝場之知情員工、股東間，以及己○○、戊○○就遠傳電
    子遊藝場與乙○○、知情員工、股東間就上開賭博犯行，均
    有犯意聯絡及行為分擔，為共同正犯。被告甲○○、己○○
    、戊○○先後多次圖利犯行，時間緊接，方法相同，觸犯構
    成要件相同之罪名，顯係基於概括犯意為之，應依連續犯之
    規定論以一罪，並加重其刑。己○○、戊○○所犯圖利及常
    業賭博二罪間，有方法、結果之牽連關係，應從一重之貪污
    治罪條例第6 條第1 項第5 款之圖利罪處斷。公訴人認被告
    甲○○、己○○有犯貪污治罪條例第4 條第1 項第5 款之違
    背職務收受賄賂罪，以及戊○○犯貪污治罪條例第6 條第1
    項第4 款之對於主管事務圖利罪，其起訴法條尚有未洽，於
    事實同一性範圍內，爰變更起訴法條。又起訴書已就被告己○○、戊○○插股賭博性電玩店之事實敘明，雖未於論罪法
    條中載明，仍應認為賭博罪已在公訴人之起訴範圍，其漏引
    法條，本院應予補充。公訴人認被告庚○○係犯刑法第267
    條之常業賭博罪，起訴法條尚有未洽，於事實同一性範圍內
    ，爰變更起訴法條。公訴意旨另以被告庚○○明知乙○○經
    營遠傳及和信電子遊藝場，從事賭博行為，竟共同插股上述
    乙○○經營之電子遊藝場，與不特定顧客賭博，而認被告庚○○此部分行為亦涉犯常業賭博罪嫌。然查: 證人乙○○、
    丙○○於調查站調查、檢察官偵查及原審審理中，均一致證
    稱被告庚○○僅投資入股「泛亞電子遊藝場」，並無一語指
    證被告庚○○亦有入股「遠傳」及「和信」電子遊藝場，公
    訴人亦未提出任何證據證明被告庚○○有投資「遠傳」、「
    和信」兩家賭博性電子遊藝場。公訴人認被告庚○○此部分
    涉犯常業賭博罪即有未合，復查無其他證據足以證明被告庚○○確有此部分犯行，本應為無罪之諭知，惟公訴意旨認此
    部分起訴、論罪科刑部分有實質上一罪關係，爰不另為無罪
    之諭知。
四、原審經審理結果，認被告四人罪證明確，予以論科，固非無
    見。惟查，被告己○○、戊○○、甲○○均係犯貪污治罪條
    例第6 條第1 項第5 款之對於非主管、監督事務之圖利罪，
    原審認被告甲○○、己○○犯有貪污治罪條例第4 條第1 項
    第5 款之違背職務收賄罪，戊○○犯有貪污治罪條例第6 條
    第1 項第4 款之對於主管、監督事務之圖利罪，認事用法均
    有未洽，且對被告戊○○、己○○犯有常業賭博罪屬於起訴
    效力所及之審判範圍未予審判，有已受請求事項未予判決之
    違法，以及刑法於94年2 月2 日修正公布，95年7 月1 日施
    行，原審未及就有關牽連犯、連續犯等規定予以新、舊法比
    較，亦有未合。又被告庚○○犯罪後，刑法第267 條常業賭
    博罪已經廢止，原審未及比較適用，以致適用不利於被告庚○○之舊法，自有違誤。被告4 人上訴意旨均否認犯罪，指
    摘原判決不當，為無理由；而檢察官對原判決不服均提起上
    訴，認為甲○○涉嫌刑法第163 條第1 項之縱放人犯罪（指
    縱放黃文章），然此縱放人犯之罪嫌不足，已如上述，檢察
    官認為原判決對被告甲○○部分未併論縱放人犯罪，並無理
    由。檢察官又認為被告庚○○經營賭博性電玩店，獲利不少
    ，原審未斟量而併科罰金，量刑有所疏失云云，然刑之量定
    ，為求個案裁判之妥當性，法律固賦與法院裁量權。此項裁
    量權之行使，並非漫無標準，原審依刑法第57條規定，審酌
    庚○○行為之一切情狀，為整體之評價，而量處有期徒刑8
    月，且認為並無予以併科罰金刑之必要，其量刑並無不當，
    檢察官此部份之上訴，並無理由。至於檢察官認為被告己○○、戊○○亦涉犯刑法第267 條之常業賭博罪，原審對屬於
    裁判上一罪之部分，漏未審判，指摘原判決就該部分漏未判
    決不當，核為有理由，原判決既有違誤，自應由本院就原判
    決均撤銷改判。爰審酌被告甲○○、己○○、戊○○身為執
    法人員，竟知法犯法，向業者收取不法利益，與電玩業者勾
    結，犯罪期間長久，其行為非僅玷辱官箴，敗壞警紀，且足
    以影響社會治安，事後仍否認犯行，毫無悔意等一切情狀，
    量處如主文第2 、3 、4 項所示之刑，並就其所處罰金刑，
    諭知易服勞役以罰金總額與陸個月之日數比例折算，並依貪
    污治罪條例第17條規定，分別宣告褫奪公權，以資懲儆。甲○○貪污圖利所得之168 萬元、己○○貪污圖利所得之275
    萬元、戊○○貪污圖利所得之100 萬元，均應依貪污治罪條
    例第10條第1 項規定予以追繳沒收，如全部或一部無法追繳
    時，應以其財產抵償之。而就被告庚○○之部分，庚○○經
    營擺設電子遊戲機供不特定人遊戲賭博，有礙社會安寧秩序
    ，助長社會不當投機僥倖心理，及其犯罪動機、目的、手段
    、曾有賭博之犯罪前科，素行非佳，其行為對社會秩序所生
    損害、事後否認犯行等一切情狀，量處如主文第5 項所示之
    刑，並諭知罰金如易服勞役之折算標準。扣案如附表編號1
    至18及編號20所示之物，為賭博當場所用之器具，編號23之
    現金4 萬9 千5 百20元為兌換籌碼處所查獲之財物，均應依
    刑法第266 條第2 項之規定，不問屬於犯人與否，均宣告沒
    收。附表編號19及除編號23以外之其餘編號21至47所示之物
    ，則為供被告犯罪所用之物，且依共犯責任共同之原理，均
    應依刑法第38條第1 項第2 款規定宣告沒收。又己○○、戊○○既有賭博行為，同上開庚○○沒收賭具等之理由，於己○○、戊○○之部分，爰亦就扣案如附表編號1 至18及編號
    20、23所示之物，依刑法第266 條第2 項規定宣告沒收，附
    表編號19、及除編號23外之編號21至47所示之物，依刑法第
    38條第1 項第2 款之規定，宣告沒收。
B、《無罪部份》
一、公訴意旨略以: 被告庚○○自90年5 月間起至92年2 月14日
    止，接替己○○按月向乙○○收受賄款5 萬元，為乙○○經
    營之電玩店擔任公關，因認庚○○涉有貪污治罪條例第4 條
    第1 項第5 款之違背職務收受賄賂罪嫌。
二、公訴人認被告庚○○涉有共同違背職務收受賄賂罪嫌，係以
    證人乙○○、丙○○、鍾賢宗、林靖順之證詞及卷附帳冊、
    乙○○之測謊鑑定為主要論據。訊據被告庚○○堅決否認有
    上述犯行，辯稱: 我從91年1 月起到91年年底間, 除其中2
    、3 個月以外，每月都有向乙○○拿5 萬元，但該筆錢不是
    轉交給警察的，而是我幫乙○○看店，處理他人打架、鬧場
    等事情的代價等語。
三、按犯罪事實應依證據認定之，無證據不得認定其犯罪事實，
    刑事訴訟法第154 條第2 項定有明文。又事實之認定，應憑
    證據，如未能發現相當證據，或證據不足以證明，自不能以
    推測或擬制之方法，為裁判基礎，且認定不利於被告之事實
    ，須依積極証據，苟積極証據之本身已存有瑕疵而不足為不
    利於被告事實之認定時，即應為有利於被告之認定，更不必
    有何有利之証據。
四、經查: 證人乙○○及丙○○固迭於調查站歷次調查及檢察官
    偵查中就彼等將本應交付予被告己○○之「公關費」轉由被
    告庚○○收受等情節指述；然被告庚○○不具公務員身分，
    其收受「公關費」之行為，除有與公務員共同犯之而成立共
    犯外，並不觸犯貪污治罪條例之罪名，其成立公務員違背職
    務收受賄賂罪犯罪之關鍵應在於：壹、該公關費是否為被告
    庚○○代表被告己○○收受而與被告己○○有犯意聯絡及行
    為分擔？貳、被告庚○○收受公關費後是否曾代乙○○行賄
    其他公務員？
五、就第壹點言之，證人乙○○及丙○○於調查站調查及檢察官
    偵查中均證稱: 己○○因自覺有人可能注意到他，且庚○○
    人脈較廣，故介紹庚○○給其認識，其改交公關費給庚○○
    等語，然己○○否認有介紹庚○○或委請庚○○替其出面收
    取公關費之行為，且己○○自90年5 月以後不再向乙○○收
    取公關費，如前所述；無論己○○是否係因為如乙○○所稱
    之怕有人注意到他因而不繼續收公關費之原因，然其既然終
    止收取公關費之不法圖利行為，則嗣後何人接替而為乙○○
    經營之電玩店處理公關業務，自當與己○○無關，縱己○○
    果有介紹人脈較廣之庚○○給乙○○認識之舉，然乙○○是
    否接受此人選，乙○○當有其自主之判斷，不能因己○○曾
    有介紹人脈廣之庚○○給乙○○認識即表示己○○有繼續收
    取公關費且與庚○○有共犯貪污罪之可言。接續該公關工作
    之人有無犯罪或是否成立何種犯罪，自應僅由該人之身分與
    所做之行為而為決定，在其之前而負責公關業務之人並無需
    就之後接續為該工作之人之行為共同負責；而接續為公關業
    務之人即庚○○亦無法與在其之前已從事公關業務之人即己○○有何共犯關係可言；遍觀本案之卷證資料，實亦無法推
    論出庚○○是為掩人耳目而出面幫己○○收取公關費之結論
    。且被告己○○自90年元月初至92年2 月14日被查獲為止，
    仍按月向乙○○或經由丙○○向乙○○收受「泛亞」及「遠
    傳」電子遊藝場之股利；是若前開「公關費」之交付對象係
    被告己○○，則乙○○或丙○○大可併同當月應交付之股利
    直接交予被告己○○即可，而無區分兩種方式，將另筆「公
    關費」透過被告庚○○迂迴交付之必要。因此，該筆「公關
    費」自90年5 月以後改由被告庚○○收受後，應無再轉交給
    己○○之可能，亦即被告庚○○並非代表己○○收受該筆公
    關費，應可認定。
六、再就第貳點而言，公訴人所提出之證據，均無法證明被告庚○○於收受該筆「公關費」後，擔任白手套而在何時或何地
    交付金錢給其他有關之公務員，本院亦查無其他證據證明被
    告庚○○有以該筆公關費為乙○○打點其他公務員之行為。
    揆諸前開說明，本件並無積極證據足認被告庚○○與任何公
    務員一同涉犯貪污治罪條例第4條第1項第5款之違背職務收
    受賄賂罪，原審因而就公訴人起訴之庚○○共犯違背職務收
    賄罪為無罪之諭知，其認事用法並無違誤，公訴人上訴意旨
    仍執前詞，指摘原判決此部分無罪為不當，並無理由，應予
    駁回。
據上論斷，應依刑事訴訟法第369第1項前段、第368條、第364條
、第300條、第299條第1項前段，貪污治罪條例第2條、第6條第1
項第5款、第10條第1、2項、第17條，刑法第11條前段、第2條第
1 項、第266 條第1 項前段、第2 項、第38條第1 項第2 款、第
42條第3 項、第37條第2 項，修正前刑法第28條、第55條、第56
條、第267 條、第42條第2 、3 項、修正前罰金罰鍰提高標準條
例第1 條前段、第2 條，判決如主文。
本案經檢察官姜麗儒到庭執行職務。
中　　華　　民　　國　　96　　年　　3　　月　　30　　日
                  刑事第八庭    審判長法  官  李炫德
                                      法  官  蔡國卿
                                      法  官  簡志瑩
以上正本證明與原本無異。
除庚○○賭博罪部分不得上訴外，如不服本判決，應於收受本判
決後10日內向本院提出上訴書狀，其未敘述上訴理由者，並得於
提起上訴後10日內向本院補提理由書狀（均須按他造當事人之人
數附繕本）「切勿逕送上級法院」。
中　　華　　民　　國　　96　　年　　3　　月　　30　　日
　　　　　　　　　　　　　　　　　　　書記官  白  蘭
附錄本件判決論罪科刑法條：
貪污治罪條例第6條第1項第5款
有下列行為之一者，處 5 年以上有期徒刑，得併科新臺幣 3 千
萬元以下罰金：
一  意圖得利，抑留不發職務上應發之財物者。
二  募集款項或徵用土地、財物，從中舞弊者。
三  竊取或侵占職務上持有之非公用私有器材、財物者。
四  對於主管或監督之事務，明知違背法令，直接或間接圖自己
    或其他私人不法利益，因而獲得利益者。
五  對於非主管或監督之事務，明知違背法令，利用職權機會或
    身分圖自己或其他私人不法利益，因而獲得利益者。
前項第 1 款至第 3 款之未遂犯罰之。
中華民國刑法第266條第1項前段、第2項
在公共場所或公眾得出入之場所賭博財物者，處 1 千元以下罰金
。但以供人暫時娛樂之物為賭者，不在此限。
當場賭博之器具與在賭檯或兌換籌碼處之財物，不問屬於犯人與
否，沒收之。
附表:
 ┌─┬──────┬───┬─┬──────┬───┐
 │編│電子遊戲機及│      │編│電子遊戲機及│      │
 │號│其他物品名稱│數  量│號│其他物品名稱│數  量│
 ├─┼──────┼───┼─┼──────┼───┤
 │1 │撲克牌CPK   │10台  │26│摸彩卷      │ 1袋  │
 ├─┼──────┼───┼─┼──────┼───┤
 │2 │超世紀      │ 3台  │27│聯絡簿      │ 7本  │
 ├─┼──────┼───┼─┼──────┼───┤
 │3 │台灣瑪麗    │ 3台  │28│帳冊        │ 1袋  │
 ├─┼──────┼───┼─┼──────┼───┤
 │4 │瑪麗大戰    │ 3台  │29│電玩機台鑰匙│ 1袋  │
 ├─┼──────┼───┼─┼──────┼───┤
 │5 │紅粉玫瑰    │ 2台  │30│機台調整圈  │ 1分  │
 ├─┼──────┼───┼─┼──────┼───┤
 │6 │滿貫大亨    │ 7台  │31│電子計算機  │ 1台  │
 ├─┼──────┼───┼─┼──────┼───┤
 │7 │金明星      │16台  │32│開送卡      │ 7張  │
 ├─┼──────┼───┼─┼──────┼───┤
 │8 │LC88        │12台  │33│金明星集點卡│ 1本  │
 ├─┼──────┼───┼─┼──────┼───┤
 │9 │戰國風雲    │ 1台  │34│滿貫大亨    │ 1本  │
 ├─┼──────┼───┼─┼──────┼───┤
 │10│霹靂馬      │ 1台  │35│摸彩中獎名單│ 1塊  │
 ├─┼──────┼───┼─┼──────┼───┤
 │11│金象王      │ 5台  │36│紅包袋      │ 1塊  │
 ├─┼──────┼───┼─┼──────┼───┤
 │12│樸克牌5PK   │ 5台  │37│中獎名單    │ 1袋  │
 ├─┼──────┼───┼─┼──────┼───┤
 │13│輪盤        │ 1台  │38│現場帳冊    │ 2本  │
 ├─┼──────┼───┼─┼──────┼───┤
 │14│王牌對決    │ 2台  │39│寄分名單    │ 1袋  │
 ├─┼──────┼───┼─┼──────┼───┤
 │15│大老二      │ 2台  │40│寄分卡      │21張  │
 ├─┼──────┼───┼─┼──────┼───┤
 │16│十三支      │ 2台  │41│章戳        │ 1枚  │
 ├─┼──────┼───┼─┼──────┼───┤
 │17│飛碟        │ 1台  │42│寄分卡      │23張  │
 ├─┼──────┼───┼─┼──────┼───┤
 │18│夢幻金明星電│ 1台  │43│開洗分單    │ 1張  │
 │  │腦主機      │      │  │            │      │
 ├─┼──────┼───┼─┼──────┼───┤
 │19│監視錄影電腦│ 1組  │44│章戳        │ 1枚  │
 │  │螢幕主機    │      │  │            │      │
 ├─┼──────┼───┼─┼──────┼───┤
 │20│滿貫IC板    │ 2塊  │45│聯絡簿      │ 1本  │
 ├─┼──────┼───┼─┼──────┼───┤
 │21│寄分卡      │ 1袋  │46│寄分卡      │ 2張  │
 ├─┼──────┼───┼─┼──────┼───┤
 │22│支出傳票    │ 1袋  │47│寄分卡      │ 4張  │
 ├─┼──────┼───┼─┼──────┼───┤
 │23│現金        │49520 │  │            │      │
 │  │            │元    │  │            │      │
 ├─┼──────┼───┼─┼──────┼───┤
 │24│錄影帶      │ 6卷  │  │            │      │
 ├─┼──────┼───┼─┼──────┼───┤
 │25│攝影機      │ 1台  │  │            │      │
 └─┴──────┴───┴─┴──────┴───┘
